臺灣臺南地方法院民事判決
                                     102年度訴字第1411號
原      告  林瑞成律師即蘇庚癸之破產管理人

被      告  林世芬
訴訟代理人  尤挹華  律師
上列當事人間請求確認債權不存在事件，經本院於民國105 年3
月7 日言詞辯論終結，判決如下：
    主  文
本院民國九十七年度執字第五三二三六號強制執行事件於民國一
百零二年九月三日製作之分配表，其上所載次序五被告之參與分
配執行費債權原本超過新臺幣壹萬柒仟肆佰陸拾捌元部分；次序
十被告之第二順位抵押權債權原本超過新臺幣貳佰壹拾捌萬參仟
肆佰肆拾壹元部分；次序十一被告之第二順位抵押權債權原本新
臺幣貳仟元，均應予剔除，不得列入分配。
原告其餘之訴駁回。
訴訟費用由被告負擔百分之二，餘由原告負擔。
    事實及理由
一、本件原告主張：
  ㈠被告於本院民國97年度執字第53236 號執行事件（下稱系爭
    執行事件），聲明參與分配；嗣本院於102 年9 月3 日製作
    分配表（下稱系爭分配表），系爭分配表次序5 記載被告之
    參與分配執行費債權原本新臺幣（下同）22,000元；次序10
    記載被告之第2 順位抵押權債權原本2,750,000 元；次序11
    記載被告之第2 順位抵押權債權原本2,000 元。
  ㈡惟因下述原因，系爭分配表所載次序5 被告之參與分配執行
    費債權原本22,000元；次序10被告之第2 順位抵押權債權原
    本2,750,000 元；次序11被告之第2 順位抵押權債權原本2,
    000 元，均應予以剔除：
    1.破產人蘇庚癸於95年4 月14日，以其所有坐落臺南市○○區
      ○○段000 ○000 ○0 ○000 ○000 ○0 ○000 地號土地，及臺南
      市○○區○○段000 ○號即門牌號碼臺南市○○區○○路0 段000 
      號建物（上開土地及建物，下稱系爭抵押物），設定最高
      限額600 萬元之抵押權（下稱系爭抵押權）予被告。被告
      雖以系爭抵押物之抵押權人身分聲明參與分配，惟被告提
      出之權利證明文件為訴外人高暉電子工業股份有限公司（
      下稱高暉公司）、彭心如、破產人蘇庚癸共同簽發，票載
      發票日95年3 月10日，票載到期日95年6 月5 日，面額5,
      000,000 元，票號110716號之本票（下稱系爭本票）；而
      系爭本票所示債權中、被告對於蘇庚癸之債權（下稱系爭
      本票所示之系爭債權），並非系爭抵押權所擔保之債權。
    2.縱令系爭本票所示之系爭債權，為系爭抵押權所擔保之債
      權；因系爭本票乃蘇庚癸應被告之要求而簽發，屬於俗稱
      「押票」之性質，且僅擔保高暉公司向被告借貸之5,000,
      000 元債務之用。又高暉公司向被告借貸之5,000,000 元
      ，乃分2 次借貸，於95年2 月16日借貸1,500,000 元，被
      告預扣利息45,000元，實際匯款1,455,000 元；於95年3
      月10日借貸3,500,000 元，被告預扣利息150,000 元，實
      際匯款3,350,000 元，非如被告所稱5,000,000 元，預扣
      利息84,000元；另高暉公司對於被告於95年3 月20日所為
      之借貸，則無清償義務。再高暉公司曾於95年6 月13日與
      被告訂立清償協議書（下稱系爭協議書），且於系爭協議
      書訂立後，並先後交付如附表1 編號1 至編號29所示給付
      金額，共計5,453,004 元，用以清償債務；另被告亦曾聲
      請臺灣高雄地方法院（下稱高雄地院）以97年度司執字第
      118639號強制執行事件，對於訴外人尤俊閎（原名尤泓棋
      ）所有之財產為強制執行而受償。高暉公司與尤俊閎於系
      爭協議書訂立以後，清償之金額已逾8,100,000 元。另因
      系爭協議書並無應支付利息之約定，且雙方並無利率之約
      定，被告何得請求遲延利息？再高暉公司依系爭協議書既
      得分期清償，自無給付遲延之情事，被告應不得請求遲延
      利息；又系爭抵押權設定契約書內關於利息、遲延利息及
      違約金之記載，均為「無」等語；且證人彭心如於本院言
      詞辯論時證稱：「（問：此張協議書沒有約定此後的利息
      支付，訂立協議書時，雙方有無說高暉公司日後還要支付
      利息？答：）沒有，就已經結清了」、「（問：從95年6
      月13日以後是否高暉公司只欠被告810 萬元？且不用支付
      利息？答：）對」、「（問：證人所述是否指95年6 月13
      日以後高暉公司並沒有欠被告利息的債務？答：）是）」
      等語；證人高明正於本院言詞辯論時亦證稱：「（問：林
      世芬有無正式書面或任何方式告訴你要抵充本金？答：）
      沒有，但也沒有說約定利息是多少」等語，足見被告應不
      得請求遲延利息。是以，高暉公司及尤俊閎清償之金額，
      均應抵充原本。系爭本票之原因關係債權，業因高暉公司
      及尤俊閎之清償而消滅，系爭本票所示之系爭債權應不存
      在。
  ㈢為此，爰提起本件分配表異議之訴。並聲明求為判決：系爭
    分配表所載次序5被告之參與分配執行費債權原本22,0 00元
    ；次序10被告之第2順位抵押權債權原本2,750,000元；次序
    11被告之第2順位抵押權債權原本2,000元，均應予以剔除，
    不得列入分配。
二、被告抗辯：
  ㈠蘇庚癸乃為清償因與被告訂立融資合約書（下稱系爭融資合
    約書）而積欠被告之債務，因而簽發系爭本票；系爭本票所
    示之系爭債權，應為系爭抵押權所擔保之債權。
  ㈡被告與高暉公司訂立系爭協議書時，被告與高暉公司間共有5
    ,000,000 元及2,500,000 元之借款。5,000,000 元借款部
    分，其中1,500,000 元，以借新還舊之方式，用以清償高暉
    公司先前積欠被告之債務；其中66,000元支付予訴外人高明
    正，作為介紹費、代書費等費用；另外預扣1 個月之利息84
    ,000元，被告實際匯款3,350,000 元，實際借款本金應為4,
    916,000 元。2,500,000 元借款部分，其中34,000元支付予
    高明正，作為介紹費、代書費等費用；另外預扣1 個月之利
    息41,000元，實際借款本金應為2,459,000 元。因此，系爭
    協議書所載8,100,000 元，其中725,000 元，應屬利息。
  ㈢高暉公司所給付如附表1 編號1 至編號5 所示給付金額，共
    計2,850,000 元，依民法第323 條規定，應先抵充高暉公司
    於95年3 月10日、95年3 月20日向被告所借款項之利息725,
    000 元；再依民法第322 條規定，抵充高暉公司於95年3 月
    10日向被告所借款項，抵充以後，高暉公司於95年3 月10日
    向被告所借款項之原本尚有2,791,000 元仍未清償，高暉公
    司於95年3 月20日向被告所借款項之原本則有2,459,000 元
    仍未清償。
  ㈣高暉公司所給付如附表1 編號11至編號14、編號18至29所示
    給付金額，共計1,313,004 元，乃用以清償高暉公司於95年
    3 月10日、95年3 月20日向被告所借款項中尚未清償之原本
    5,250,000 元（計算式：2,791,000 ＋2,459,000 ＝5,250,00
    0 ），自94年2 月28日起至97年8 月25日止之利息。
  ㈤被告否認收受如附表1 編號6 至編號10、編號15至編號17所
    示給付金額。又如附表1 編號10所示給付欄內所載支票（下
    稱如附表1 編號10所示支票），乃訴外人皇岫建設有限公司
    （下稱皇岫公司）交予被告，與高暉公司與被告間之借款無
    涉；另如附表1 編號16、17所示給付方式欄內所載支票（下
    稱如附表1 編號16、17所示支票），雖係經人存入訴外人即
    被告之子林聰儒於高雄市第三信用合作社（下稱高雄三信）
    苓雅分社開立之帳戶內，惟林聰儒早已成年，經濟上獨立自
    主，被告從未使用林聰儒之帳戶兌現支票，如附表1 編號16
    、17所示支票亦未經被告背書，原告主張如附表1 編號16、
    17所示支票乃用以清償被告之債務，應屬無稽；另如附表1
    編號27、28、29所示給付方式欄內所載支票（下稱如附表1
    編號27、28、29所示支票），係高暉公司央請高明正以如附
    表1 編號27、28、29所示支票向林聰儒調借現款後，以取得
    之現金支付予被告。
  ㈥被告向高雄地院聲請對於尤俊閎所有之財產為強制執行而受
    償之款項，乃用以清償高暉公司於95年3 月20日向被告所借
    款項之原本、利息及執行費用，高暉公司於95年3 月20日向
    被告所借款項，業已清償完畢。
  ㈦原告所提出之字據〔指本院102 年度訴字第1411號卷宗（下稱
    本院卷）卷㈠第119 頁之字據，下稱系爭字據〕，其上方之字
    跡，為高明正所書，惟其下方記載之「本公司為了清算實際
    欠款. 請協助茲証明上列96.9.7到97.6.6所有款項均為本金
    之歸還，恐口無憑，特簽名以証。此証  簽名人：」等語，
    則不知為何人所書，亦未經被告簽名確認。且高明正亦非代
    理被告與高暉公司進行結算。另由系爭字據所載「尚欠金額
    共525 萬，利息付清至96.5.31 」等語，可見高明正與高暉
    公司結算時，高暉公司仍欠被告原本2,791,000 元及2,459,
    000 元，共計5,250,000 元。
  ㈧系爭協議書乃以票據債務清償消費借貸債務，票據債務不履
    行時，票據債務及消費借貸債務均不消滅，且高暉公司既以
    票據債務清償消費借貸債務，票據到期日即為消費借貸債務
    到期日，系爭協議書約定之給付，應屬有確定期間之給付，
    依民法第229 條規定，高暉公司自95年11月1 日起，即應負
    遲延責任；又被告從未表示免除遲延利息，且事實上亦收受
    系爭字據所載之款項；另由臺灣高雄地方法院檢察署（下稱
    高雄地檢署）100 年度偵字第9481號不起訴處分書記載高暉
    公司之法定代理人彭心如陳稱自96年9 月7 日至97年6 月6
    日間，雖有償還些許金錢，惟當時高明正陳稱清償之金額僅
    能作為利息等語，亦足證被告收受系爭字據所載之款項，僅
    係收取遲延利息，否則，彭心如何必於系爭字據下方書立三
    行文字，並希望被告確認？被告又何以未於高暉公司不履行
    系爭協議書時，即聲請拍賣高暉公司於95年3 月10日、95年
    3 月20日向被告所借款項之抵押物？
  ㈨被告聲請參與分配之債權僅有2,750,000 元，被告於系爭分
    配表內受分配者，均為債權原本，原告提起本件訴訟，並無
    理由等語。
  ㈩並聲明求為判決：原告之訴駁回。
三、兩造不爭執之事項：
  ㈠高暉公司、蘇庚癸與被告於95年3 月10日訂立系爭融資合約
    書，系爭融資合約書當事人欄處記載「立契約人：高暉電子
    工業股份有限公司（法定代理人：彭心如）」、「立契約人
    兼連帶保證人：蘇庚癸（以上皆簡稱甲方）」、「立契約人
    （貸與人）：林世芬（簡稱乙方）」等語，內容記載「茲因
    甲方因資金需求而向乙方融資新臺幣伍佰萬元整為期三個月
    ……」等語，蘇庚癸並於下方「立契約人連帶保證人」處，簽
    名及蓋章。
  ㈡高暉公司、彭心如、蘇庚癸於95年3 月10日共同簽發系爭本
    票1 紙。
  ㈢蘇庚癸於95年4 月14日，設定系爭抵押權予被告，用以擔保
    自95年3 月10日起96年6 月9 日止，蘇庚癸對於被告所生之
    債務。
  ㈣尤俊閎、黃育勝（原名黃維德）於95年3 月20日，以坐落前
    高雄縣鳳山市（99年12月25日高雄縣、市合併改制後，為高
    雄市○○區○○○○段000 ○00地號土地，應有部分全部，暨坐落
    其上之前高雄縣○○市○○○段0000○號即門牌號碼前高雄縣○○市
    ○○街00巷0 號建物，應有部分全部、坐落前高雄縣○○市○○段
    0 ○0 號土地，應有部分全部、坐落同段8 之6 地號土地，
    應有部分萬分之九百零一，暨坐落前高雄縣○○市○○段0 ○0 
    地號土地上之前高雄縣○○市○○段000 號建物即門牌號碼前高
    雄縣○○市○○街000 巷0號建物，設定最高限額2,500,000 元
    之抵押權予被告，用以擔保尤俊閎、黃育勝自95年3 月20日
    起至95年4 月19日止，對於被告之債務。其後，被告與尤俊
    閎、黃育勝於96年2 月13日，將前開抵押權設定之內容，變
    更為僅以坐落前高雄縣○○市○○段000 ○00地號土地，應有部
    分全部，暨坐落其上之前高雄縣○○市○○○段0000○號即門牌號
    碼前高雄縣○○市○○街00巷0 號建物，應有部分全部，設定最
    高限額抵押權，用以擔保尤俊閎對於被告之債務。
  ㈤黃育勝於96年2 月15日，以其所有坐落前高雄縣○○市○○段0 ○
    0 號土地，應有部分全部、坐落同段8 之6 地號土地，應有
    部分萬分之九百零一，暨坐落前高雄縣○○市○○段000 號建物
    即門牌號碼前高雄縣○○市○○街000 巷0 號建物，設定最高限
    額2,500,000 元之抵押權予被告，用以擔保其個人自96年2 
    月14日起至96年4 月13日止，對於被告之債務。
  ㈥被告與尤俊閎、黃育勝於96年2 月15日，將前於95年3 月20
    日設定抵押權之內容，變更為並以前高雄縣○○市○○段0○0 號
    土地，應有部分全部、坐落同段8 之6 地號土地，應有部分
    萬分之九百零一，暨坐落於前高雄縣○○市○○段0○0 地號土地
    上之前高雄縣○○市○○段000 號建物即門牌號碼前高雄縣○○市
    ○○街000 巷0 號建物，設定最高限額抵押權，用以擔保尤俊
    閎、黃維德自96年2 月14日起至同年4 月13日止，對於被告
    之債務。
  ㈦彭心如於95年6 月13日代表高暉公司與被告之代理人高明正
    訂立系爭協議書，其上記載「以上支票支付全部本金及利息
    共810 萬帳款，已全數結清」等語。並當場交付350,000 元
    現金及支票9 紙予被告，其中支票5 紙，金額共計2,500,00
    0 元，業已兌現（即民事準備㈥狀附表1 編號1 至編號5 所
    示清償金額，亦即如附表編號1 至編號5 所示給付金額）。
  ㈧被告前持系爭本票，向高雄地院聲請裁定准許強制執行，經
    高雄地院以97年度票字第9896號民事裁定准許強制執行，該
    裁定於97年11月8 日確定。
  ㈨被告前於97年間，向高雄地院聲請對於尤俊閎所有之財產為
    強制執行，經高雄地院以97年度司執字第118639號執行事件
    受理後，分得2,828,726 元，不足額370,469 元。
  ㈩被告於97年9 月24日具狀對於系爭執行事件聲明參與分配，
    並檢附系爭抵押權之抵押權設定契約書、他項權利證明書及
    系爭本票影本為證明文件，聲請就5,000,000 元及自95年6
    月9 日起至清償日止，按週年利率6%計算之利息，參與分配
    ；嗣於101 年3 月15日又具狀陳報因先前聲明參與分配之債
    權部分受償，更正聲請就2,750,000 元及自96年3 月1 日起
    至清償日止，按週年利率6%計算之利息，參與分配，並檢附
    系爭本票為證明文件。
  尤俊閎、黃育勝前對於被告提起債務人異議之訴，並為聲請
    停止強制執行，依高雄地院98年度審聲字第206 號民事裁定
    ，提供擔保金550,000 元，而以高雄地院98年度存字第2107
    號提存事件提存在案。
  高雄地院於101 年2 月13日核發雄院高97司執良字第118639
    號收取命令，准許被告收取尤俊閎、黃育勝以高雄地院98年
    度存字第2107號提存事件所提存現金中之370,469 元；嗣被
    告於101 年4 月13日前往高雄地院提存所辦理收取手續，並
    收取完畢；另高雄地院業於102 年5 月16日以該院102 年度
    司聲字第390 號民事裁定，准許將該院98年度存字第2107號
    提存事件提存之剩餘之本金及利息共計180,905 元，返還予
    尤俊閎、黃育勝。
  蘇庚癸、彭心如、高暉公司均未給付系爭本票之票款予被告
    。
  蘇庚癸從未給付款項予被告，用以清償因訂立系爭融資合約
    書而積欠被告之債務。
  系爭執行事件於102 年9 月3 日製作之分配表，次序5 記載
    參與分配執行費，債權人為被告，分配金額為22,000元；次
    序10記載第二順位抵押權，債權人為被告，債權原本2,750,
    000 ，分配金額2,750,000 元；次序11記載第二順位抵押權
    ，債權人為被告，債權原本2,000 元，分配金額2,000 元。
四、本院之爭點
  ㈠原告提起本件分配表異議之訴，是否合法？
  ㈡原告提起本件分配表異議之訴，有無理由？
    1.系爭本票所示之系爭債權，是否為系爭抵押權所擔保之債
      權？
    2.如系爭本票所示之系爭債權，為系爭抵押權所擔保之債權
      ，蘇庚癸簽發系爭本票之原因為何？
    3.如系爭本票所示之系爭債權，為系爭抵押權所擔保之債權
      ，是否已不存在？
    4.原告提起本件分配表異議之訴，訴請將系爭分配表所載次
      序5 被告之參與分配執行費債權原本22,000元；次序10被
      告之第2 順位抵押權債權原本2,750,000 元；次序11被告
      之第2 順位抵押權債權原本2,000 元，均予以剔除，不列
      入分配，有無理由？
五、得心證之理由：
  ㈠原告提起本件分配表異議之訴，是否合法？
    1.按債權人或債務人對於分配表所載各債權人之債權或分配
      金額有不同意者，應於分配期日1 日前，向執行法院提出
      書狀，聲明異議。執行法院對於前條之異議認為正當，而
      到場之債務人及有利害關係之他債權人不為反對之陳述或
      同意者，應即更正分配表而為分配。依前條第1 項更正之
      分配表，應送達於未到場之債務人及有利害關係之他債權
      人。前項債務人及債權人於受送達後3 日內不為反對之陳
      述者，視為同意依更正分配表實行分配。其有為反對陳述
      者，應通知聲明異議人。異議未終結者，為異議之債權人
      或債務人，得向執行法院對為反對陳述之債權人或債務人
      提起分配表異議之訴。債務人對於有執行名義而參與分配
      之債權人為異議者，僅得以第14條規定之事由，提起分配
      表異議之訴。聲明異議人未於分配期日起10日內向執行法
      院為前2 項起訴之證明者，視為撤回其異議之聲明；經證
      明者，該債權應受分配之金額，應行提存。前項期間，於
      第40條之1 有反對陳述之情形，自聲明異議人受通知之日
      起算。強制執行法第39條第1 項、第40條第1 項、第40條
      之1 第1 項、第2 項、第41條第1 項本文、第2 項、第3
      項、第4 項分別定有明文。
    2.查，本院執行處於102年9月3日製作系爭分配表，預定於1
      02年10月3日實行分配，原告於102年10月1日具狀對於系
      爭分配表聲明異議；本院執行處未依原告聲明異議更正系
      爭分配表，僅將原告之聲明異議狀送達於被告，及通知原
      告應於分配期日起10日內，對被告提起分配表異議之訴，
      並向本院執行處為起訴之證明；嗣被告未於分配期日到場
      ，惟於102年10月11日具狀為反對之陳述；原告則於102年
      10月11日提起本件分配表異議之訴，並於同日向本院執行
      處為起訴之證明，業經本院調取系爭執行事件卷宗核閱無
      訛，揆之前揭說明，原告提起本件分配表異議之訴，應屬
      合法。
  ㈡原告提起本件分配表異議之訴，有無理由？
    1.系爭本票所示之系爭債權，是否為系爭抵押權所擔保之債
      權？
      ⑴系爭抵押權所擔保之範圍為何？
        ①按抵押權為不動產物權，非經登記不生效力，抵押權
          人僅能依設定登記之內容行使權利，是抵押債權人及
          抵押債務人為何人，並所擔保之債權為何種債權，均
          應以設定登記之內容為準（最高法院89年度臺上字第
          1948號判決參照）。次按，所謂最高限額之抵押契約
          ，係指所有人提供抵押物，與債權人訂立在一定金額
          之限度內，擔保現在已發生及將來可能發生之債權之
          抵押權設定契約而言。此種抵押權所擔保之債權，除
          訂約時已發生之債權外，即將來發生之債權，在約定
          限額之範圍內，亦為抵押權效力所及。此種抵押契約
          定有存續期間者，訂立契約之目的，顯在擔保存續期
          間內所發生之債權，凡在存續期間所發生之債權，皆
          為抵押權效力所及，於存續期間屆滿前所發生之債權
          ，債權人在約定限額範圍內，對於抵押物均享有抵押
          權（最高法院66年臺上字第1097號判例意旨參照）。
          再按，96年3 月28日增訂，同年9 月28日施行之民法
          （下稱新法）第881 條之1 第2 項固規定最高限額抵
          押權所擔保之債權，以由一定法律關係所生之債權或
          基於票據所生之權利為限，但依民法物權編施行法第
          17條之規定，該增訂之規定於民法物權編修正施行前
          設定之最高限額抵押權不適用。於新法第881 條之1
          第2 項規定施行前設定之最高限額抵押權，自不得逕
          以違反該規定為由，謂其不生效力。而於新法施行前
          ，民法物權編就最高限額抵押權之成立要件未有明文
          規定，當事人於訂立最高限額抵押權契約時，恆僅訂
          定擔保總金額，而未約定擔保債權所由生之法律關係
          ，登記機關亦准為抵押權設定登記，基於私法自治，
          自仍應承認其效力，僅於解釋該抵押權所擔保之債權
          時，應考量最高限額抵押權制度原係因應長期或繼續
          性之交易、融資而生，對於偶然發生、非當事人可預
          見之債權，應予以排除，合理界定擔保債權之範圍（
          最高法院103 年度臺上字第799 號判決意旨參照）。
        ②觀諸本院97年度執字第53236 號拍賣抵押物卷宗所附
          系爭抵押權之土地建築改良物抵押權設定契約書，其
          「擔保權利總金額欄」記載「共同擔保最高限額新臺
          幣陸佰萬元整」等語；其「債務清償日期」欄，記載
          「就各個債務分別規定其清償日期」；其「利息」、
          「遲延利息」及「違約金」欄，均記載「無」等語；
          其「權利存續期限」欄記載「自民國95年3 月10日起
          至民國95年6 月9 日止」等語；其「訂立契約人」欄
          「債務人兼義務人」「蘇庚癸」「債務範圍」處，記
          載「全部」等語，業經本院依職權調取本院97年度執
          字第53236 號拍賣抵押物卷宗核閱無訛，並有系爭抵
          押權之土地建築改良物抵押權設定契約書影本1 份在
          卷足據（參見本院卷卷㈠第28頁、第29頁）。衡之系
          爭抵押權，乃於新法第881 條之1 第2 項規定施行前
          設定之最高限額抵押權，揆之前揭說明，雖未約定擔
          保債權所由生之法律關係，惟登記機關既准為抵押權
          設定登記，自應承認其效力；復酌以系爭抵押權登記
          之權利存續期限乃自95年3 月10日起至95年6 月9 日
          止，期間僅有3 月；且系爭抵押權之土地建築改良物
          抵押權設定契約書，其「利息」、「遲延利息」欄，
          明確記載「無」等語，可知蘇庚癸與被告應已約定利
          息、遲延利息，均不在系爭抵押權所擔保之範圍，則
          蘇庚癸於設定系爭抵押權予被告時，應可預見於上開
          期間內雙方所發生所有債權之債權原本，均屬擔保之
          範圍，揆之前揭說明，上開期間內雙方所發生所有債
          權之債權原本，自均不應予以排除。準此，應認被告
          與蘇庚癸間於系爭抵押權登記之權利存續期間內即自
          95年3 月10日起至95年6 月9 日止雙方所發生所有債
          權之債權原本，均為抵押權效力所及，被告於6,000,
          000 元之範圍內，對於系爭抵押物享有抵押權。
      ⑵系爭本票所示之系爭債權，是否為系爭抵押權所擔保之
        債權？
        ①本件原告主張系爭本票所示之系爭債權，並非系爭抵
          押權所擔保之債權，惟為被告所否認，抗辯：系爭本
          票所示之系爭債權，應為系爭抵押權所擔保之債權等
          語。經查，被告與蘇庚癸間在系爭抵押權登記之權利
          存續期間內即自95年3 月10日起至95年6 月9 日止雙
          方所發生所有債權之債權原本，均為抵押權效力所及
          ，被告於6,000,000 元之範圍內，對於系爭抵押權享
          有抵押權，已如前述；而系爭本票所示之系爭債權，
          乃被告與蘇庚癸間在系爭抵押權登記之權利存續期間
          內發生之債權，揆之前揭說明，其債權原本，自應為
          抵押權效力所及，被告於6,000,000 元之範圍內，對
          於系爭抵押物享有抵押權。
        ②從而，系爭本票所示之系爭債權，應為抵押權效力所
          及，被告於6,000,000 元之範圍內，對於系爭抵押物
          享有抵押權。
    2.如系爭本票所示之系爭債權，為系爭抵押權所擔保之債權
      ，蘇庚癸簽發系爭本票之原因為何？
      ⑴本件原告主張：蘇庚癸乃基於保證人之身分與被告訂立
        系爭融資合約書，並非系爭融資合約書約定借款之借款
        人；系爭本票乃蘇庚癸應被告之要求而簽發，屬於俗稱
        「押票」之性質，且僅擔保高暉公司向被告借貸之5,00
        0,000 元債務之用等語，惟為被告所否認，抗辯：蘇庚
        癸與高暉公司乃共同借款人，蘇庚癸係與高暉公司共同
        向被告借貸5,000,000 元，即蘇庚癸向被告借貸5,000,
        000 元，同時亦係高暉公司向被告借貸5,000,000 元之
        連帶保證人；蘇庚癸簽發系爭本票，乃為清償蘇庚癸因
        訂立系爭融資合約書所生之債務等語，並提出系爭融資
        合約書影本1 份為證（參見本院卷卷㈡第73頁）。經查
        ：
        ①按解釋當事人之契約，應以當事人立約當時之真意為
          準，而真意何在，又應以過去事實及其他一切證據資
          料為斷定之標準，不能拘泥文字致失真意（最高法院
          39年臺上字第1053號判例參照）。查，自系爭融資合
          約書之文義觀之，系爭融資合約書當事人欄處，雖記
          載「立契約人：高暉電子工業股份有限公司（法定代
          理人：彭心如）」、「立契約人兼連帶保證人：蘇庚
          癸（以上皆簡稱甲方）」、「立契約人（貸與人）：
          林世芬（簡稱乙方）」等語；其內容並記載「茲因甲
          方因資金需求而向乙方融資新臺幣伍佰萬元整為期三
          個月……」等語，惟系爭融資合約書當事人簽名處，卻
          僅有「立契約人」及「立契約人連帶保證人」之簽名
          處，而無「立契約人兼連帶保證人」之簽名處，蘇庚
          癸則於「立契約人連帶保證人」處簽名及蓋章；另系
          爭合約書第6 條亦僅約定「本件融資關係之連帶保證
          人同意放棄先訴抗辯權」等語，而非約定「本件融資
          關係之立契約人兼連帶保證人同意放棄先訴抗辯權」
          或「本件融資關係之借款人兼連帶保證人同意放棄先
          訴抗辯權」等語，可知系爭融資合約書之用語並不精
          確，尚不能僅憑系爭融資合約書當事人欄處，記載「
          立契約人兼連帶保證人：蘇庚癸（以上皆簡稱甲方）
          」、「立契約人（貸與人）：林世芬（簡稱乙方）」
          等語；其內容並記載「茲因甲方因資金需求而向乙方
          融資新臺幣伍佰萬元整為期三個月……」等語，遽認蘇
          庚癸亦為借款人，合先敘明。
        ②按數人負同一債務或有同一債權，而其給付可分者，
          除法律另有規定或契約另有訂定外，應各平均分擔或
          分受之；其給付本不可分而變為可分者亦同，民法第
          271 條定有明文。查，系爭融資合約書所載借款，如
          係高暉公司與蘇庚癸共同借貸，則高暉公司與蘇庚癸
          即負同一債務；又因其等所負債務之給付可分，而系
          爭融資合約書又無高暉公司應分擔全部清償責任之約
          定，揆之前揭規定，高暉公司自應僅負二分之一之清
          償責任，然被告於本院審理中卻從不認為高暉公司僅
          須就系爭融資合約書所定借款債務負二分之一之清償
          責任；何況，被告於104 年8 月20日以前，乃具狀辯
          稱：被告與高暉公司間以蘇庚癸（民事答辯三狀記載
          原告，應係誤載）提供之不動產為擔保而借款等語（
          參見本院卷卷㈠第120 頁正面），而未提及蘇庚癸亦
          為借款人；嗣於104 年8 月20日本院言詞辯論時，始
          陳稱高暉公司與蘇庚癸共同借貸（參見本院卷卷㈡第3
          5頁），衡諸常情，如被告與蘇庚癸訂立系爭融資合
          約書時之真意，確係認高暉公司、蘇庚癸共同向其借
          貸系爭融資合約書所載之款項，被告實無不認為高暉
          公司僅須就系爭融資合約書所定借款債務負二分之一
          之清償責任之理？被告亦無直至104年8月20日，始陳
          稱高暉公司與蘇庚癸共同借貸之可能？
        ③何況，被告於本院審理時，先具狀陳稱：被告與高暉
          公司間以蘇庚癸（民事答辯三狀記載原告，應係誤載
          ）提供之不動產為擔保而借款等語（參見本院卷卷㈠
          第120 頁正面）；再稱：95年3 月10日借貸之借用人
          為高暉公司與蘇庚癸等語（參見本院卷卷㈡第35頁正
          面）；繼又具狀陳述：被告要求高暉公司、彭心如、
          蘇庚癸共同擔任借款人，經高暉公司、彭心如、蘇庚
          癸同意後，共同簽發本票作為借款憑證，高暉公司、
          彭心如、蘇庚癸均為95年3 月10日成立之消費借貸關
          係之共同債務人等語（參見本院卷卷㈡第65頁正面）
          ；嗣又改稱：借款人應係高暉公司與蘇庚癸共同借貸
          5,000,000 元等語（參見本院卷卷㈡第76頁正面），
          前後抗辯之內容，反覆不一。且共同借貸與單獨借貸
          ，並無併存之可能，然被告卻辯稱：蘇庚癸與高暉公
          司共同向被告借貸5,000,000 元，即蘇庚癸向被告借
          貸5,000,000 元，同時亦係高暉公司向被告借貸5,00
          0,000 元之連帶保證人等語（參見本院卷卷㈡第76頁
          正面），抗辯之內容亦自相矛盾，益徵被告上開辯解
          ，無非臨訟杜撰之詞，不足採信。
        ④從而，足認原告主張蘇庚癸乃基於保證人之身分與被
          告訂立系爭融資合約書，蘇庚癸並非借款人等語，應
          堪信為真正。被告抗辯：蘇庚癸與高暉公司乃共同借
          款人，蘇庚癸係與高暉公司共同向被告借貸5,000,00
          0 元，即蘇庚癸向被告借貸5,000,000 元，同時亦係
          高暉公司向被告借貸5,000,000 元之連帶保證人等語
          ，則無足取，被告據以抗辯：蘇庚癸簽發系爭本票，
          乃為清償蘇庚癸因訂立系爭融資合約書所生之債務等
          語，是否可採，亦待商榷。
      ⑵證人即代理被告與高暉公司彭心如洽談借貸事宜之高明
        正於本院審理中證稱：高暉公司彭心如書立系爭融資合
        約書時，交付本票及支票各1 紙，系爭融資合約書所載
        兌現日為95年6 月9 日之本票即系爭本票，系爭本票或
        係先前簽發，以致日期有所出入，當時無人質疑系爭本
        票之發票日與系爭融資合約書之記載不同等語（參見本
        院卷卷㈡第102 頁正面、反面），可知系爭融資合約書
        第4 條所載高暉公司應交付之本票，即為系爭本票。
      ⑶觀之系爭融資合約書第3 條約定：「甲方同意給付每月
        新台幣壹拾伍萬整作為酬勞（含顧問費）」等語，惟系
        爭融資合約書內卻無隻言片語提及被告應為原告處理何
        項事務；復酌以證人高明正於本院言詞辯論時證稱：50
        00,000，利率為月息3 分，即150,000 元等語（參見本
        院卷卷㈡第101 頁反面），惟於系爭融資合約書內，除
        於第3 條有前揭關於酬勞之記載外，別無其他關於利率
        為月息3%，或利息為每月150,000 元之記載，足見系爭
        融資合約書第3 條所定每月給付之150,000 元酬勞，實
        際上即為利息。
      ⑷系爭融資合約書第4 條既僅約定「甲方應於取得融資同
        時開立，票面金額新臺幣伍佰萬元……之本票及支票各一
        張交予乙方，以支票票據之兌現做為本金之給付，並開
        立新台幣壹拾伍萬元兌現日為95年4 月10日及95年5月1
        0日做為酬勞之給付……」等語，而未約定「以本票票據
        之兌現做為本金之給付」等語，或「以本票票據之兌現
        做為酬勞之給付」等語（參見本院卷卷㈡第73頁），可
        知被告應係與高暉公司約定以高暉公司交付之面額5,00
        0,000 元支票，用以清償系爭融資合約書所載借款原本
        債務，並以高暉公司所交付面額150,000 元之票據，用
        以清償系爭融資合約書所載酬勞即借款利息之債務，而
        無以系爭本票用以清償系爭融資合約書所載借款原本債
        務或利息債務之意。
      ⑸從而，蘇庚癸既非系爭融資合約書所載借款之借用人，
        且被告與高暉公司雖於系爭融資合約書第4 條明確約定
        高暉公司應交付系爭本票予被告，惟並無以系爭本票用
        以清償系爭融資合約書所載借款原本債務或利息債務之
        意；酌以於借用人向貸與人借貸時，與借用人共同簽發
        面額與借貸金額相同之本票，由借用人交予貸與人者，
        除以本票用以清償借款者外，以本票用以擔保借款之清
        償者，最為普遍之常情，可認原告主張系爭本票乃蘇庚
        癸應被告之要求而簽發，屬於俗稱「押票」之性質，且
        僅擔保高暉公司向被告借貸之5,000,000 元債務之用等
        語，尚堪信為真正。
      ⑹從而，足認蘇庚癸簽發系爭本票之原因，應在用以擔保
        高暉公司於95年3 月10日因訂立系爭融資合約書向被告
        借貸5,000,000元所負借款原本債務之清償。
    3.如系爭本票所示之系爭債權，為系爭抵押權所擔保之債權
      ，是否已不存在？
      ⑴系爭本票所示之債權，是否業因蘇庚癸、高暉公司或彭
        心如給付票款而消滅？
        ①按在票據上簽名者，依票上所載文義負責；二人以上
          共同簽名時，應連帶負責；付款人於承兌後，應負付
          款之責；本票發票人所負責任，與匯票承兌人同，票
          據法第5 條第1 項、第2 項、第52條第2 項、第121
          條分別定有明文。準此，本票之共同發票人，自應連
          帶負付款之責。
        ②系爭本票乃蘇庚癸、彭心如與高暉公司共同簽發，已
          如前述，揆之前揭說明，蘇庚癸、彭心如與高暉公司
          自應連帶負付款之責。而蘇庚癸、彭心如與高暉公司
          均未給付系爭本票之票款予被告，為兩造所不爭執，
          系爭本票所示之系爭債權，自未因蘇庚癸、彭心如或
          高暉公司給付票款而消滅。
      ⑵系爭本票所示之系爭債權，是否因原因關係債權消滅而
        不存在？
        ①高暉公司於訂立系爭協議書時，積欠被告債務之情形
          ？
          按自貸與金額中預扣利息，預扣利息部分屬於民法
            第206 條所謂之巧取利益（民法第206 條立法理由
            參照），不能認為貸與之本金額之一部（最高法院
            63年度第6 次民庭庭推總會議決議（三）決議意旨
            可參）。次按，給付有確定期限者，債務人自期限
            屆滿時起，負遲延責任。遲延之債務，以支付金錢
            為標的者，債權人得請求依法定利率計算之遲延利
            息。但約定利率較高者，仍從其約定利率。對於利
            息，無須支付遲延利息，民法第229 條第1 項、第
            233 條第1 項、第2 項分別定有明文。
          本件原告主張：高暉公司向被告借貸之5,000,000元
            ，乃分2 次借貸，於95年2 月16日借貸1,500,000 
            元，被告預扣利息45,000元，實際匯款1,455,000 
            元，非如被告所稱5,000,000 元借款，預扣利息84
            ,000元；另高暉公司對於被告於95年3 月20日所為
            之借貸，則無清償義務等語，惟為被告所否認，抗
            辯：被告與高暉公司訂立系爭協議書時，被告與高
            暉公司間共有5,000,000 元及2,500,000 元之借款
            。5,000,000 元借款部分，其中1,500,000 元，以
            借新還舊之方式，用以清償高暉公司先前積欠被告
            之債務；其中66,000元支付予訴外人高明正，作為
            介紹費、代書費等費用；另外預扣1 個月之利息84
            ,000元，被告實際匯款3,350,000 元，實際借款本
            金應為4,916,000 元。2,500,000 元借款部分，其
            中34,000元支付予高明正，作為介紹費、代書費等
            費用；另外預扣1 個月之利息41,000元，實際借款
            本金應為2,459,000 元等語。經查：A 系爭融資合
            約書第1 條明確記載融資本金為5,000,000 元；又
            證人高明正於本院言詞辯論時證稱：5,000,000 元
            ，利率為月息3 分，即150,000元等語（參見本院
            卷卷㈡第101 頁反面）；而被告於系爭融資合約書
            訂立後，則於95年3 月10日匯款3,350,000 元予高
            暉公司，此為兩造所不爭執，並有原告提出之存摺
            影本1 份在卷可按（參見本院卷卷㈡第109 頁正面
            ），核與3,500,000元扣除以5,000,000 元計算所
            得第1 個月應預扣利息之數額後，所應給付之金額
            相符。衡諸常情，若高暉公司與被告間並無借新還
            舊之約定，高暉公司應無同意訂立上開於第1 條明
            確記載融資本金為5,000,000 元之融資合約書，並
            同意被告以5,000,000 元據以計算應預扣之第1 個
            月利息之可能？足見被告抗辯：5,000,000 元借款
            部分，因其中1,500,000 元，係以借新還舊之方式
            ，清償先前積欠之債務等語，應堪信為真正。原告
            主張：高暉公司向被告借貸之5,000,000 元，乃分
            2 次借貸，於95年2 月16日借貸1,500,000 元，被
            告預扣利息45,000元，實際匯款1,455,000元；於9
            5年3 月10日借貸3,500,000 元等語，應與事實不
            符，不足採信。B 復按，借新還舊，係重新借貸金
            錢或其他代替物，用以償還其前借貸之金錢或其他
            代替物（最高法院87年度臺上字第1752號判決參照
            ）；又貸與人交付金錢或其他代替物予借用人，並
            不限於親手授受，貸與人與借用人約定由貸與人將
            借款用以清償借用人先前積欠貸與人之債務者，亦
            生交付之效力。查，高暉公司於95年3 月10日向被
            告借貸之5,000,000 元，其中1,500,000 元既係借
            新還舊方式為之，揆之前揭說明，應認被告業已交
            付1,500,000 元予高暉公司。至原告雖主張：高暉
            公司於95年2 月16日向被告借貸1,500,000元，被
            告預扣利息45,000元，實際匯款1,455,000 元等語
            ，惟查，原告上開主張縱或屬實，亦僅高暉公司有
            無超額清償、如有超額清償，可否請求被告返還不
            當得利之問題，對於被告於95年3月10日借貸予高
            暉公司之款項，其中1,500,000元以借新還舊之方
            式為之，已生交付效力之事實，不生影響。C 被告
            於高暉公司在95年3 月10日與其訂立系爭融資合約
            書，向其借貸500,000 元以後，以借新還舊之方式
            ，交付1,500,000 元予高暉公司，已如前述；並於
            95年3 月10日匯款3,350,000 元予高暉公司，為兩
            造所不爭執，並有原告提出之存摺影本1 份在卷可
            按（參見本院卷卷㈡第109 頁正面）；酌以經本院
            質以證人高明正，高暉公司向被告借貸5,000,000 
            元，預扣之利息如何計算時，證人高明正證稱：5,
            000,000 元，利率為月息3 分，即150,000 元等語
            （參見本院卷卷㈡第101 頁反面），足見被告於高
            暉公司在95年3 月10日向其借貸5,000,000 元以後
            ，實際交付之金額應為4,850,000 元；而未交付之
            金額，則為5,000,000 元按月息3 分計算第1 個月
            所得扣除之利息。D 系爭協議書乃高暉公司與被告
            間，就被告於95年3 月10日及95年3 月20日借貸之
            款項而為約定，此為兩造所不爭執；而證人即代表
            高暉公司與由高明正代理之被告訂立系爭協議書之
            彭心如於本院言詞辯論時又證稱：系爭協議書係結
            算至95年6 月13日止，高暉公司積欠被告之債務等
            語（參見本院卷卷㈠第232 頁正面），明確證述系
            爭協議書乃就高暉公司與被告之債務而為結算，足
            見高暉公司應係被告於95年3 月20日所為借貸之借
            款人無疑。E 被告於高暉公司在95年3 月20日向其
            借貸以後，於同日匯款2,425,000 元予高暉公司之
            事實，有原告提出之存摺影本2 份在卷可按（參見
            本院卷卷㈡第110 頁正面）；酌以經本院質以證人
            高明正，借貸2,500,000 元部分，預扣之利息如何
            計算時，證人高明正證稱：2,500,000 元，亦係以
            月息3%計算等語（參見本院卷卷㈡第101 頁反面）
            ，可見被告於高暉公司在95年3 月20日向其借貸2,
            500,000 元以後，實際交付之金額應為2,425,000 
            元；而未交付之金額，則為2,500,000 元按月息3 
            分計算第1 個月所得扣除之利息。F 至被告雖抗辯
            ：5,000,000 元借款部分，其中66,000元支付予訴
            外人高明正，作為介紹費、代書費等費用；另外預
            扣1 個月之利息84,000元，被告實際匯款3,350,00
            0 元，實際借款本金應為4,916,000 元。2,500,00
            0 元借款部分，其中34,000元支付予高明正，作為
            介紹費、代書費等費用；另外預扣1 個月之利息41
            ,000元，實際借款本金應為2,459,000 元等語。惟
            查，證人高明正於本院言詞辯論時證稱：5,000,00
            0 元借款，月息3 分，為150,000 元；2,500,000 
            元，亦係以月息3 分計算，2 宗借款之利息，均為
            月息3 分等語（參見本院卷卷㈡第101 頁反面、第1
            04 頁反面、第105 頁正面），明確證述5,000,000
             元、2,500,000 元借款利息之利率為月息3 分。
            準此，5,000,000 元、2,500,000 元借款之月息，
            應分別為150,000 元及75,000元。如依被告與高暉
            公司間之約定，高明正收取之費用，應由高暉公司
            給付，僅由被告於應交付予高暉公司之款項內扣除
            ，直接轉交高明正，則被告就上開2 宗借款，於預
            扣第1 個月之利息及扣除高明正收取之費用後，僅
            須分別匯款3,284,000 元（計算式：5,000,000 －1
            ,500,000 －000,000 －66,000＝3,284,000 ）、（計
            算式：2,500,000 －75,000－34,000＝2,391,000 ）
            予高暉公司即可，被告實無先後匯款3,350,000 元
            及2,425,000 元予高暉公司之理？足見高明正所收
            取之費用，應係由被告給付。被告將高明正收取之
            費用，當作其借貸予高暉公司之款項，應與事實不
            符，不足採信，其據抗辯：5,000,000 元借款部分
            ，其中66,000元支付予訴外人高明正，作為介紹費
            、代書費等費用；另外預扣1 個月之利息84,000元
            ，被告實際匯款3,350,000 元，實際借款本金應為
            4,916,000 元。2,500,000 元借款部分，其中34,0
            00元支付予高明正，作為介紹費、代書費等費用；
            另外預扣1 個月之利息41,000元，實際借款本金應
            為2,459,000 元等語，應無足取。G 至被告提出之
            高雄高分院99年度上字第16號民事判決，雖認95年
            3 月20日乃尤俊閎、黃育勝與彭心如共同向被告借
            貸，高暉公司清償借款，乃第三人之清償，且實際
            交付之金額為2,459,000 元，此觀之高雄高分院99
            年度上字第16號民事判決理由六、㈠及理由六、㈥之
            記載自明（參見本院卷卷㈠第55頁反面、第57頁正
            面）。惟按，民事訴訟採不干涉主義及辯論主義，
            舉凡法院判決之範圍及為判決基礎之訴訟資料均應
            以當事人所聲明及所主張者為限，當事人所未聲明
            之利益，不得歸之於當事人；所未提出之事實，亦
            不得斟酌之。高雄高分院99年度上字第16號民事判
            決所為之認定，乃高雄高分院於該訴訟事件中，本
            於該訴訟事件當事人於訴訟中所提出之攻擊、防禦
            方法，及訴訟資料所為裁判之結果，並無拘束本院
            之效力，爰不予審酌。H 從而，足認高暉公司於95
            年3 月10日、95年3 月20日雖分別向被告借貸之5,
            000,000 元及2,500,000 元，惟被告分別預扣按月
            息3 分即週年利率36 %計算所得之第1 個月利息後
            ，實際上分別交付4,850,000 元及2,425,000 元予
            高暉公司。
          綜上所陳，被告於95年3 月10日、95年3 月20日貸
            與高暉公司之款項於預扣利息後，實際上既分別交
            付4,850,000 元及2,425,000 元予高暉公司，揆之
            前揭說明，預扣利息部分，不能認為係貸與本金數
            額之一部，應認被告於95年6 月13日訂立系爭協議
            書時，貸與高暉公司之原本分別為4,850,000 元及
            2,425,000 元。又因被告與高暉公司就上開2 宗借
            款約定之利率為月息3 分即週年利率36% ，雖超過
            週年利率20%，惟依民法第205條之規定，僅被告對
            於超過部分之利息，無請求權，而非約定無效。復
            因上開2宗借款均有約定期限，高暉公司於期限屆
            滿時，仍未清償，即應負遲延責任，且高暉公司與
            被告間之約定利率較法定利率為高，被告自得請求
            依約定利率計算之遲延利息。從而，高暉公司於95
            年6月13日與被告之代理人高明正訂立系爭協議書
            時，共計積欠被告借款4,850,000元，及自95年3月
            10日起至95年6月9日止，按週年利率36 %計算之利
            息，暨自95年6月10日起至95年6月12日止，按週年
            利率36%計算之遲延利息，以及2,425,000元，及自
            95年3月20日起至95年4月19日止，按週年利率36%
            計算之利息，暨自95年5月20日起至95年6月12日止
            ，按週年利率36 %計算之遲延利息。
        ②高暉公司與被告所訂系爭協議書之性質為何？
          按債之更改謂成立新債務而消滅舊債務之契約。更
            改契約成立時，舊債務即歸消滅，且從屬於舊債務
            之擔保，亦隨舊債務之消滅而消滅，縱令其後因新
            債務之不履行或其他原因解除新債務，亦不能使已
            消滅之舊債務復活（最高法院93年度臺上字第1520
            號判決參照）。次按，以契約為債之變更時，究為
            不失同一性之內容變更，抑為更改，應依當事人之
            意思及變更之經濟上意義定之，倘於債之內容之給
            付發生重要部分之變更，依一般交易觀念已失債之
            同一性者，為債之要素有變更，即應認為債之更改
            （最高法院104 年度臺上字第771 號判決意旨參照
            ）。再按，清償期、利息、遲延利息之變更，並非
            債之內容之給付重要部分之變更，依一般交易觀念
            並不認已失債之同一性，應非債之要素變更。
          高暉公司與被告訂立之系爭協議書，其內容先記載
            「茲甲方（指高暉公司）支付乙方（指被告）全部
            債務（包含所有利息），清償款項如下：」等語；
            再以附表方式，記載期數9 期之票期、票號、金額
            ；其後，復記載「1.以上支票支付全部本金及利息
            共810 萬帳款，已全數結清。……等語。有系爭協議
            書影本1 份在卷可稽（參見本院卷卷㈠第7 頁）。
          衡之貸與金額中預扣利息者，預扣利息部分，不能
            認為貸與之原本數量之一部（最高法院63年度第6
            次民庭庭推總會議決議㈢意旨參照）；約定利率，
            超過週年20% 者，債權人對於超過部分之利息，無
            請求權（民法第205 條規定參照），原非為一般未
            曾學習法律之人普遍所知，且證人彭心如於本院言
            詞辯論時證稱：系爭協議書係結算至95年6 月13日
            止，高暉公司積欠被告之債務，計算結果積欠之原
            本為7,500,000 元，被告希望補貼其利息，嗣討價
            還價之結果，以8,100,000 元結算等語（參見本院
            卷卷㈠第232 頁正面）；另證人高明正於本院言詞
            辯論時證述前述2 宗借款之利息計算方式時，亦未
            將預扣之利息自貸與原本中扣除，可見彭心如代表
            高暉公司與高明正代理之被告訂立系爭協議書時，
            主觀上應係以5,000,000 元及2,500,000 元為貸與
            之原本。又彭心如代表高暉公司與高明正代理之被
            告訂立系爭協議書時，主觀上既係以5,000,000 元
            及2,500,000 元為貸與之原本，而系爭協議書第1
            條又記載「1.以上支票支付全部本金及利息共810
            萬帳款，已全數結清」等語，可知系爭協議書第1
            條所稱之利息，應為600,000 元（計算式：8,100,
            000 －7,500,000 －2,500,000 ＝600,000 ）。被告
            抗辯：系爭協議書所載8,100,000 元，其中725,00
            0 元，應屬利息等語，自不足採。
          酌以如以5,000,000 元及2,500,000 元為貸與之原
            本，按月息3 分計算高暉公司至系爭協議書訂立之
            前1 日，所應繳納之利息及遲延利息，再扣除被告
            預扣之利息，高暉公司尚應給付利息及遲延利息45
            3,082 元（計算式：5,000,000 ×3%×12×95/365＋2,
            500,000 ×3%×12×85/365－150,000 －75,000＝453,08
            2 ）；且僅1,000,000 元，自系爭協議書訂立之日
            即96年6 月13日算至系爭協議書所載票載發票日最
            晚之支票之票載發票日前1 日即96年2月27日為止
            ，高暉公司即應再給付被告遲延利息256,438 元（
            計算式：1,000,000 ×3%×12×260/365 ＝256,438 ）
            。可知彭心如代表高暉公司、高明正代理被告訂立
            系爭協議書時，主觀上均係認為系爭協議書所定應
            給付予被告之利息600,000 元，雖多於算至訂立系
            爭協議書時，高暉公司應給付被告之利息及遲延利
            息，惟明顯少於高暉公司在不與被告合意變更清償
            期約定之情況下，按系爭協議書所載之各該日期清
            償，依原訂契約所應給付之利息及遲延利息。
          參以支票在票載發票日前，執票人不得為付款之提
            示，此觀諸票據法第128 條第2 項規定自明。衡諸
            常情，若非被告同意高暉公司就系爭協議書所定之
            8,100,000 元債務，分期至系爭協議書所載之支票
            9 紙之票載發票日清償，並以系爭協議書所載用以
            清償各期款項之支票之兌付，分別用以抵充依系爭
            協議書所載其應清償之各期款項，被告應無同意與
            高暉公司訂立系爭協議書之理？
          從而，足見高暉公司與被告無非係於衡量高暉公司
            之清償能力、系爭協議書所定高暉公司應給付予被
            告之利息，與高暉公司在不與被告合意變更清償期
            約定之情況下，按系爭協議書所載之各該日期清償
            ，依原訂契約所應給付之利息及遲延利息之多寡以
            後，始分別經由彭心如之代表、高明正之代理，約
            定由高暉公司給付固定數額之利息600,000 元予被
            告，被告則同意高暉公司於95年3 月10日、95年3
            月20日向其所為之借款及系爭協議書所定利息600,
            000 元，分期至系爭協議書所載9 紙支票之票載發
            票日清償，並以系爭協議書所載用以清償各期款項
            之支票之兌付，分別用以抵充依系爭協議書所載其
            應清償各期款項，以代替高暉公司在不與被告合意
            變更清償期約定之情況下，按系爭協議書所載之各
            該日期清償，依原訂契約所應給付之利息及遲延利
            息。又因系爭協議書，僅係就95年3 月10日、95年
            3 月20日借款之清償期、應給付之利息或遲延利息
            予以變更，並就分期清償之情形而為抵充之預約，
            其債之要素並未變更，是其性質應僅為不失同一性
            之內容變更，而非債之更改。
        ③高暉公司與被告訂立系爭協議書之後，未有給付遲延
          之情事以前，積欠被告債務之情形？
          按以不能之給付為契約標的者，其契約為無效。法
            律行為之一部分無效者，全部皆為無效。但除去該
            部分亦可成立者，則其他部分，仍為有效。民法第
            246 條第1 項本文、第111 條分別定有明文。
          高暉公司於訂立系爭協議書時，共計積欠被告借款
            原本4,850,000 元，及自95年3 月10日起至95年6
            月9 日止，按週年利率36% 計算之利息，暨自95年
            6 月10日起至95年6 月12日止，按週年利率36% 計
            算之遲延利息，以及借款原本2,425,000 元，及自
            95年3 月20日起至95年4 月19日止，按週年利率36
            % 計算之利息，暨自95年5 月20日起至95年6 月12
            日止，按週年利率36 %計算之遲延利息，已如前述
            ；而系爭協議書之性質，既為不失同一性之內容變
            更，已如前述，則除變更部分外，自應依原契約之
            約定；又因被告貸與高暉公司之原本為4,850,000
            元及2,425,000 元，共計7,275,000 元，亦如前述
            ，可知系爭協議書所定高暉公司應清償之原本7,50
            0,000 元中之225,000 元自始即不存在，是系爭協
            議書就該部分原本所為清償期之約定，即系爭協議
            書所定高暉公司應於最後1 期即96年2 月28日給付
            之1,250,000 元中之225,000 元部分，乃就自始不
            存在之債務為清償期之約定，應屬以不能之給付為
            契約標的，依民法第246條第1項本文之規定，應屬
            無效，惟因除去該部分，其他部分亦可成立，依民
            法第111條規定，其他部分，仍為有效。
          從而，高暉公司與被告訂立系爭協議書之後，未有
            給付遲延之情事以前，共計積欠被告借款原本4,85
            0,000 元、2,425,000 元，及固定數額之利息600,
            000 元，高暉公司依系爭協議書之約定，應分9 期
            ，分別於系爭協議書所載之票期，給付350,000 元
            、500,000 元、1,000,000 元、500,000 元、1,00
            0,000 元、500,000 元、1,500,000 元、1,500,00
            0 元及1,025,000 元予被告，並由高暉公司交付系
            爭協議書發票日不同之支票9 紙，作為支付工具，
            分別用以清償各期應給付之分期款項。
        ④高暉公司於系爭協議書訂立後，如未依系爭協議書約
          定給付而有給付遲延情事，是否仍應給付遲延利息予
          被告？
          按給付有確定期限者，債務人自期限屆滿時起，負
            遲延責任。遲延之債務，以支付金錢為標的者，債
            權人得請求依法定利率計算之遲延利息。但約定利
            率較高者，仍從其約定利率。對於利息，無須支付
            遲延利息，民法第229 條第1 項、第233 條第1 項
            、第2 項分別定有明文。再按，對於利息既無須支
            付遲延利息，則對於遲延利息，自無須支付遲延利
            息，民法第233 條第2 項所謂利息包含遲延利息在
            內，故對於遲延利息，亦無須支付遲延利息（最高
            法院22年上字第1484號判例可參）。
          系爭協議書之性質，既為不失同一性之內容變更，
            ，除變更部分外，仍應依原契約之約定，已如前述
            ，是以被告就高暉公司於95年3 月10日、95年3 月
            20日借款之原本4,850,000 元及2,425,000 元分別
            算至系爭協議書所定各期清償日止之利息或遲延利
            息，雖因債之內容變更而不得再向高暉公司請求，
            惟高暉公司於系爭協議書訂立後，如未依系爭協議
            書約定之各期給付而有給付遲延情事時，揆之前揭
            規定，高暉公司就系爭協議書所定應給付予被告之
            款項中，屬於借款原本部分，仍應給付遲延利息予
            被告。又因系爭協議書所定高暉公司應給付予被告
            之8,100,000 元，共有原本4,850,000 元、2,425,
            000 元、自始不存在之原本225,000 元及利息600,
            000 元，其中原本4,850,000 元及2,425,000 元，
            如未依系爭協議書約定之各期給付而有給付遲延情
            事時，因該部分給付遲延所生之遲延利息，不在系
            爭協議書所為債之內容變更之範圍內，且遲延之債
            務，係以支付金錢為標的，被告與高暉公司間約定
            之約定利率又較法定利率為高，揆之前揭規定及說
            明，高暉公司自應給付按約定利率月息3 分即週年
            利率36% 計算之遲延利息予被告；其中自始不存在
            之原本225,000 元，其原本既自始即不存在，高暉
            公司就該自始不存在之原本225,000 元，本無返還
            之給付義務，應無因給付遲延而生遲延利息之可能
            ；另外之利息600,000 元，高暉公司縱未依系爭協
            議書約定之各期給付而有給付遲延情事，依民法第
            233 條第2 項規定，亦無須支付遲延利息。原告疏
            未注意系爭協議書之性質，僅為不失同一性之內容
            變更，除變更部分外，仍應依原契約之約定，且未
            區分系爭協議書所定高暉公司應給付予被告款項究
            屬原本、自始不存在之原本，或係利息，徒以系爭
            協議書並無應支付利息之約定，且雙方並無利率之
            約定，即指摘被告何得請求遲延利息？自不足採。
          至原告另雖主張：高暉公司依系爭協議書既得分期
            清償，自無給付遲延之情事，被告應不得請求遲延
            利息；又系爭抵押權設定契約書內關於利息、遲延
            利息及違約金之記載，均為「無」等語；且證人彭
            心如於本院言詞辯論時證稱：「（問：此張協議書
            沒有約定此後的利息支付，訂立協議書時，雙方有
            無說高暉公司日後還要支付利息？答：）沒有，就
            已經結清了」、「（問：從95年6 月13日以後是否
            高暉公司只欠被告810 萬元？且不用支付利息？答
            ：）對」、「（問：證人所述是否指95年6 月13日
            以後高暉公司並沒有欠被告利息的債務？答：）是
            ）」等語（參見本院卷卷㈠第232 頁正面、反面）
            ；證人高明正於本院言詞辯論時亦證稱：「（問：
            林世芬有無正式書面或任何方式告訴你要抵充本金
            ？答：）沒有，但也沒有說約定利息是多少」等語
            ，足見高暉公司與被告並未就系爭協議書所定債務
            約定利息，足見被告應不得請求遲延利息等語；惟
            為被告所否認，抗辯：系爭協議書乃以票據債務清
            償消費借貸債務，高暉公司既以票據債務清償消費
            借貸債務，票據到期日即為消費借貸債務到期日，
            系爭協議書約定之給付，應屬有確定期間之給付，
            依民法第229 條規定，高暉公司自95年11月1 日起
            ，即應負遲延責任等語。惟查，是否屬於分期清償
            之債務，與債務人是否給付遲延，純屬二事；縱為
            分期清償之債務，債務人仍應按期給付，債務人如
            未按期給付，仍屬給付遲延，並非分期清償之債務
            ，即無給付遲延之可能。原告主張高暉公司依系爭
            協議書既得分期清償，自無給付遲延之情事等語，
            自屬無稽，其據以主張被告應不得請求遲延利息，
            亦屬無據。其次，抵押權設定契約書記載之內容，
            乃抵押權人與設定義務人間關於設定抵押權之標的
            物及所擔保債權範圍之約定，與債權人與債務人間
            債權之範圍，並無必然之關連，系爭抵押權設定契
            約書內利息、遲延利息及違約金欄記載「無」等語
            ，充其量僅能證明蘇庚癸與被告約定系爭抵押權所
            擔保之範圍僅及於債權原本，至於系爭抵押權所擔
            保之債權，有無利息、遲延利息、違約金之約定，
            尚無從據以論斷。又證人彭心如於本院言詞辯論時
            雖證稱：「（問：此張協議書沒有約定此後的利息
            支付，訂立協議書時，雙方有無說高暉公司日後還
            要支付利息？答：）沒有，就已經結清了」、「（
            問：從95年6 月13日以後是否高暉公司只欠被告81
            0 萬元？且不用支付利息？答：）對」、「（問：
            證人所述是否指95年6 月13日以後高暉公司並沒有
            欠被告利息的債務？答：）是）」等語（參見本院
            卷卷㈠第232 頁正面、反面）。惟查，證人彭心如
            為系爭本票之發票人之一，高暉公司於95年6 月13
            日以後，積欠債務之多寡、應否給付遲延利息，涉
            及系爭本票所示之票據債務是否存在及其數額，對
            於證人彭心如而言，自有直接之利害關係，難期其
            客觀、公正；況且，證人彭心如前開關於利息已經
            結清及高暉公司於95年6 月13日以後，僅積欠被告
            8,100,000 元，且無須支付利息、95年6 月13日以
            後，高暉公司並未積欠利息債務部分之證言，顯然
            陳述其個人之意見，而非證述其親聞親見之事實，
            是其所為之前開證言，自不足採；另證人高明正於
            本院言詞辯論時從未證稱：「（問：林世芬有無正
            式書面或任何方式告訴你要抵充本金？答：）沒有
            ，但也沒有說約定利息是多少」等語，原告引用之
            上開證言，應係證人彭心如於本院言詞辯論時證述
            之內容，此有本院104 年2 月26日言詞辯論筆錄1 
            份在卷可稽（參見本院卷卷㈠第233 頁正面），原
            告以系爭抵押權設定契約書內關於利息、遲延利息
            及違約金之記載，均為「無」等語、證人彭心如於
            本院言詞辯論時證述之前開內容，及其誤認係證人
            高明正於本院言詞辯論時證述之上開內容，據以主
            張被告不得請求遲延利息，自無足取。另證人高明
            正於本院言詞辯論時雖證稱：訂立系爭協議書時，
            並未約定後續是否需要繼續支付利息，因彭心如告
            知一定會履行系爭協議書等語（參見本院卷卷㈠第2
            35 頁反面），然亦僅能證明高暉公司與被告訂立
            系爭協議書時，並未另為利息或利率之約定，亦不
            足據以認定被告業已免除高暉公司於95年3 月10日
            、95年3 月20日向被告借貸之原本4,850,000 元及
            2,425,000 元，如未依系爭協議書約定之各期給付
            而有給付遲延情事時，因給付遲延所生之遲延利息
            ，附此敘明。
        ⑤原告主張高暉公司業已給付如附表1 編號1 至編號29
          所示之給付金額予被告，是否可採？
          本件原告主張高暉公司曾經給付如附表1 編號1 至
            編號5 、編號11至編號14、編號18至編號29所示給
            付金額予被告之事實，為被告於言詞辯論時自認，
            自堪信為真正。
          本件原告主張高暉公司曾經給付如附表1 編號6 至
            編號9 、編號15所示給付金額予被告，雖據其聲請
            訊問證人彭心如為證，惟為被告所否認，辯稱：否
            認收受如附表1 編號6 至編號9 、編號15所示給付
            金額等語。經查，證人彭心如於本院言詞辯論時雖
            證稱：如附表1 編號6 至編號9 、編號15所示款項
            ，乃於附表1 所示時間，在伊公司樓下一樓，交予
            高明正等語（參見本院卷卷㈠第231 頁反面、第233
             頁正面、反面）。惟查，證人彭心如為系爭本票
            之發票人之一，高暉公司清償債務之多寡，涉及系
            爭本票所示之票據債務是否存在及其數額，對於證
            人彭心如而言，自有直接之利害關係，難期其客觀
            、公正，其所為之證言，已難遽予採信。且證人彭
            心如證述如附表1 編號6 至編號9 、編號15所示給
            付金額，乃於附表1 編號6 至編號9 、編號15所示
            時間，在伊公司樓下一樓，交予高明正等語，核與
            證人高明正於本院言詞辯論時證述：並無彭心如所
            稱以現金交付如附表1 編號6 至編號9 、編號15所
            示給付金額予伊之事，系爭字據記載者，即係96年
            9 月7 日至97年6 月6 日止，向高暉公司收取之支
            票或現金等語（參見本院卷卷㈠第234 頁正面、反
            面、第235 頁正面、反面），顯有不符。復酌以高
            暉公司於高明正收受如附表1 編號22至編號29所示
            、最少者僅有1,125 元，最多者則為100, 000元之
            給付金額時，均有央請高明正簽收，此參諸卷附如
            附表1 編號22至編號24給付方式欄所示支票影本下
            方記載「收到上述三張支票」「高」、「11/22 收
            現金50000. -」「高」等語、如附表編號26給付方
            式欄所示支票影本下方記載「茲收到上述票據. 無
            誤高明正97.1.22 」等語、如附表1 編號27給付方
            式欄所示支票影本下方記載「高97/3/11 」等語、
            如附表1 編號28給付方式欄所示支票（下稱如附表
            1 編號28所示支票）影本下方記載「茲收到上述……
            票據無誤3/26高」等語、如附表1 編號29給付方式
            欄所示支票影本下方記載「收到上述票據無誤高代
            97.6.6」等語自明（參見本院卷卷㈠第115 頁至第1
            18 之1 頁）；而如附表1 編號6 至編號10、編號1
            5至編號17所示給付金額，少則60,000元，多則高
            達51 0,000元，衡諸常情，如高暉公司確有給付上
            開款項予被告，實無未要求被告或其代理人出具收
            據或其他足資證明被告或其代理人業已收受款項之
            字據，以致未能提出被告受領上開款項之證明之理
            ？從而，證人彭心如前開部分之證言，自難採信。
            此外，原告復未能舉出其他證據以實其說，原告前
            開部分之主張，自不足採。
          本件原告主張高暉公司曾經給付如附表1 編號10、1
            6、17所示給付金額予被告，雖據其提出如附表1編
            號10所示支票、如附表1 編號16、17所示支票影本
            各1 份（參見本院卷卷㈠第110 頁、第113 頁、第1
            14 頁），及援用卷附彰化商業銀行股份有限公司
            高雄分行（下稱彰化銀行高雄分行）103 年10月8 
            日彰雄字第1030000206號、高雄三信104 年3 月3 
            日高三信社秘字第183 號、合作金庫商業銀行股份
            有限公司（下稱合作金庫）103 年9 月30日合金前
            金字第1030003181號函文各1 份為證（參見本院卷
            卷㈠第178 頁、第244 頁、第174 之1 頁），並聲
            請訊問證人彭心如，及主張如附表1 編號16給付方
            式欄所示支票（下稱如附表1 編號16所示支票），
            乃經人存入林聰儒於高雄三信苓雅分社開立之0000
            0000000000號帳戶內；而林聰儒之戶籍地址與被告
            相同，可見如附表1 編號16所示支票，乃被告提示
            ；且如附表1 編號28所示支票，亦係經人存入林聰
            儒上開帳戶內，被告業已承認收受如附表1 編號28
            所示支票，被告抗辯未收受如附表1 編號16所示支
            票，並不合理等語，惟為被告所否認，辯稱：否認
            收受如附表1 編號10、16、17所示給付金額。又如
            附表1 編號10所示支票，乃皇岫公司交予被告，與
            高暉公司與被告間之借款無涉；另如附表1 編號16
            、17所示支票，雖係經人存入被告之子林聰儒於高
            雄三信苓雅分社開立之帳戶內，惟林聰儒早已成年
            ，經濟上獨立自主，被告從未使用林聰儒之帳戶兌
            現支票，如附表1 編號16、17所示支票亦未經被告
            背書，原告主張如附表1 編號16、17所示支票乃用
            以清償被告之債務，應屬無稽；另如附表1 編號27
            、28、29所示支票，係高暉公司央請高明正以如附
            表1 編號27、28、29所示支票向林聰儒調借現款後
            ，以取得之現金支付予被告等語。經查：A 如附表
            1 編號10所示支票、如附表1 編號16、17所示支票
            影本各1 紙，充其量僅能證明高暉公司簽發如附表
            1 編號10所示支票、如附表1 編號16、17所示支票
            各1 紙，至於高暉公司簽發如附表1 編號10所示支
            票、如附表1 編號16、17所示支票以後，是否交予
            被告，用以清償債務，尚無從據以論斷。B 彰化銀
            行高雄分行上開函文，僅記載如附表1 編號10所示
            支票、如附表1 編號16所示支票，均由高雄三信之
            客戶兌領，兌領客戶之帳號分別為00000000000000
            號及00000000000000號；高雄三信上開函文，僅敘
            明如附表編號16所示支票乃由高雄三信苓雅分社帳
            號00000000000000號帳戶提出交換，有彰化銀行高
            雄分行、高雄三信上開函文各1 份在卷可按（參見
            本院卷卷㈠第178 頁、第244 頁）。合作金庫前開
            函文及該函文所附支票影本，亦僅能證明如附表1 
            編號17給付方式欄所示支票乃由高雄三信苓雅分行
            帳號00000000000000號帳號提示並獲兌付等情，有
            合作金庫前開函文1 份在卷可按（參見本院卷卷㈠
            第174 之1 頁、174 之4 頁）。均不足以證明高暉
            公司簽發如附表1 編號10所示支票、如附表1 編號
            16、17所示支票，乃交付予被告，遑論是否用以清
            償債務。C 證人彭心如於本院言詞辯論時雖證稱：
            訂立系爭協議書後，清償之款項如原告民事準備㈣
            狀附表1 所示等語（參見本院卷卷㈠第231 頁反面
            、第233 頁正面、反面），即如附表1 所示。惟查
            ，證人彭心如為系爭本票之發票人之一，高暉公司
            清償債務之多寡，涉及系爭本票所示之票據債務是
            否存在及其數額，對於證人彭心如而言，有直接之
            利害關係，其所為之證言，自不免偏頗，尚難遽予
            採信。D 林聰儒乃被告之子，業據被告具狀陳述在
            卷，其戶籍地址與被告相同，自與常情無違；又林
            聰儒乃61年4 月24日出生，此參諸卷附高雄三信客
            戶資料查詢單之記載自明（參見本院卷卷㈡第18頁
            ），於96年4 月4 日，已為年屆34歲之成年人，縱
            與高暉公司另有交易往來或因他人之轉讓而取有如
            附表1 編號16所示支票、如附表1 編號28所示支票
            ，再將之存入其於高雄三信苓雅分行開立之上開帳
            戶內，亦非不可想見，非僅囿於因被告轉讓而取得
            如附表1 編號16所示支票、如附表1編號28所示支
            票一端，自不能僅憑如附表1 編號16所示支票，乃
            經人存入被告之子林聰儒於高雄三信苓雅分行開立
            之上開帳戶內，且林聰儒之戶籍地址與被告相同，
            或如附表1 編號16所示支票及如附表1 編號28所示
            支票，均經人存入被告之子林聰儒於高雄三信苓雅
            分行開立之上開帳戶內，遽認高暉公司曾經簽發如
            附表1 編號16所示支票交付予被告，用以清償債務
            。況且，證人高明正於本院言詞辯論時，證稱：高
            暉公司曾委託伊以支票向林聰儒調借現款，僅記得
            有票據3 紙，惟不記得係何紙等語（參見本院卷卷
            ㈡第104 頁正面），雖未能明確證述曾經持執彭心
            如所交付之何紙支票向林聰儒調現，惟仍可據以佐
            證被告所辯尚非全然無稽。E 此外，原告復未能舉
            出其他證據以實其說，原告前開部分之主張，自不
            足採。
          從而，本件原告主張高暉公司曾經給付如附表1 編
            號1 至編號5 、編號11至編號14、編號18至29所示
            給付金額予被告之事實，應堪信為實在，原告主張
            高暉公司曾經給付如附表1 編號6 至編號10、編號
            15至編號17所示給付金額予被告，則難採憑。
        ⑥高暉公司於95年3 月10日向被告借貸之4,850,000 元
          ，是否業已清償完畢？
          按對於一人負擔數宗債務而其給付之種類相同者，
            如清償人所提出之給付，不足清償全部債額時，由
            清償人於清償時，指定其應抵充之債務；清償人不
            為前條之指定者，依左列之規定，定其應抵充之債
            務：1 債務已屆清償期者，儘先抵充。2 債務均已
            屆清償期或均未屆清償期者，以債務之擔保最少者
            ，儘先抵充；擔保相等者，以債務人因清償而獲益
            最多者，儘先抵充；獲益相等者，以先到期之債務
            ，儘先抵充。3 獲益及清償期均相等者，各按比例
            ，抵充其一部。清償人所提出之給付，應先抵充費
            用，次充利息，次充原本；其依前2 條之規定抵充
            債務者亦同。民法第321 條、第322 條、第323 條
            分別定有明文。次按，債務屆清償期後，經債權人
            同意緩期或分期清償者，應認債權人、債務人業已
            合意變更清償期之約定，於緩期或分期之期限尚未
            屆至以前，仍屬民法第323 條第2 款所稱之未屆清
            償期。再按，民法第323 條所謂應先抵充之利息，
            係僅指未超過法定利率限制之利息而言，至超過法
            定利率限制之利息，在民法既規定為無請求權，自
            難謂為包含在內，亦不得僅執該條前開規定，遂謂
            上訴人就其約定超過法定利率限制之利息，已為任
            意給付（最高法院41年臺上字第807 號判例意旨參
            照）。
          本院審酌：A 原告雖主張高暉公司清償之金額，均
            應抵充原本等語，惟未舉出任何證據證明高暉公司
            於給付如附表1 編號1 至編號5 、編號11至編號14
            、編號18至29所示給付金額予被告時，曾與被告約
            定或指定其應抵充之債務，揆之民法第322 條之規
            定，自應依民法第322 條、第323 條之規定，決定
            應抵充之債務。B 至原告提出之系爭字據下方雖有
            3 行文字，記載「本公司為了清算實際欠款，請協
            助茲證明上述96.9.7到97.6.6所有款項均為本金之
            歸還，恐口無憑，將簽名為證」等語，惟其下方之
            「此證簽名人：」處，無人簽署；且證人彭心如於
            本院言詞辯論時證稱：97年6 月6 日該行以下，為
            伊公司員工所寫，希望95年6 月13日以後清償者，
            均抵充原本，該3 行文字係於收受該字據當時書寫
            ，被告並未簽名等語（參見本院卷卷㈠第231頁反面
            、第232 頁正面）；證人高明正於本院言詞辯論時
            ，亦證述：彭心如並未央請伊向被告確認該3 行文
            字，伊從未見過該3 行文字等語（參見本院卷卷㈠
            第235 頁正面），足見系爭字據下方所載前述內容
            之3 行文字，顯係高暉公司之員工於被告及高明正
            均不知情之狀況，片面依高暉公司之意思而記載，
            充其量僅能證明高暉公司於給付該系爭字據所載各
            筆款項後，希望被告同意其先充原本，惟尚未交付
            予被告或高明正，尚不足以證明高暉公司與被告間
            曾有抵充之約定。C 系爭協議書所定高暉公司應給
            付被告之利息600,000元，並未逾越以被告於95年3
             月10日、95年3 月25日實際貸與高暉公司之4,850
            ,000 元及2,425,000 元，分別自95年3 月10日、9
            5年3 月20日算至系爭協議書訂立日之前1 日即95
            年6 月12日止，以及就系爭協議書所為分期清償約
            定有效之部分，即350,000 元、500,000 元、1,00
            0,000 元、500,000 元、1,000,000 元、500,000 
            元、1,500,000 元、1,500,000 元及1,025,000 元
            ，自95年6 月13日起分別算至依系爭協議書所定各
            該數額款項所應給付日期之前1 日止，按週年利率
            20% 計算之利息，合計所得之數額，應不屬於超過
            法定利率限制之利息，揆之前揭說明，可依民法第
            323 條所定之次序儘先抵充。D 高暉公司既以系爭
            協議書與被告為以系爭協議書所載用以清償各期款
            項支票之兌付，分別用以抵充系爭協議書所載其應
            清償分期款項之抵充約定，系爭協議書所載用以清
            償各期款項之支票，如有兌付，自應依系爭協議書
            所為抵充預約之約定抵充系爭協議書所載其應清償
            之分期款項。準此，系爭協議書所載應清償第1 期
            至第4 期、第6期分期款項之支票兌現後，自應分
            別儘先抵充系爭協議書所載第1 期至第4 期、第6 
            期之分期款項。E 高暉公司於95年3 月10日及95年
            3 月20日向被告所借4,850,000 元及2,425,000 元
            之清償期雖分別於95年6 月9 日及95年4 月19日屆
            滿，惟被告既與高暉公司訂立系爭協議書，將上開
            2 宗借款之原本混合列計，且同意被告緩期並分期
            清償，應認上開2 宗借款債務原本之清償期於系爭
            協議書訂立後，已屬相同；再上開2 宗借款債務原
            本，均有擔保，且證人高明正於本院言詞辯論時證
            稱：伊認為上開2 宗借款債權之擔保，無甚差別等
            語（參見本院卷卷㈡第104 頁反面），足見上開2 
            宗借款債務原本之擔保應屬相等；又高暉公司於95
            年3 月10日、95年3 月20日向被告所借4,850,000 
            元及2,425,000 元，其利率雖然相同，惟高暉公司
            於95年3 月10日向被告借貸4,850,000 元時，曾經
            簽發系爭本票，以為擔保，高暉公司如不清償95年
            3 月10日向被告所借之4,850,000 元，被告得依票
            據法第123 條規定，聲請法院裁定後，對於高暉公
            司之財產為強制執行；反之，高暉公司於95年3 月
            20日向被告借貸2,425,000 元時，則未簽發本票以
            為擔保，高暉公司如未清償95年3 月20日向被告所
            借2,425,000 元，被告僅得依循民事訴訟法所定督
            促程序或一般訴訟程序取得執行名義，始得對於高
            暉公司之財產為強制執行，二相比較之結果，應認
            高暉公司清償於95年3 月10日向被告所借4,850,00
            0 元獲益較多，依民法第322 條第2 款之規定，自
            應儘先抵充高暉公司於95年3 月10日向被告借貸之
            4,850,000 元。準此，高暉公司依系爭協議書之約
            定給付之款項，如足以抵充其於95年3 月10日、95
            年3 月20日借貸之原本時，自應儘先抵充95年3 月
            10日借貸之4,850,000 元。被告抗辯：依民法第32
            2 條規定，應抵充高暉公司於95年3 月10日向被告
            所借款項等語，自不足採。另被告所提出高雄高分
            院99年度上字第16號民事判決，雖認高暉公司清償
            前述2 宗債務之獲益並無太大差異，應以先到期之
            債務，儘先抵充，此觀之高雄高分院99年度上字第
            16號民事判決理由六、㈣之記載自明（參見本院卷
            卷㈠第56頁反面）。然查，高雄高分院99年度上字
            第16號民事判決所為之前揭認定，乃高雄高分院於
            該訴訟事件中，本於該訴訟事件當事人於訴訟中所
            提出之攻擊、防禦方法，及訴訟資料所為裁判之結
            果，並無拘束本院之效力，爰不予審酌。F 系爭協
            議書所定高暉公司應給付予被告之8,100,000 元，
            其中原本4,850,000 元及2,425,000 元如未依系爭
            協議書所定之各期給付而有給付遲延情事時，高暉
            公司應給付按約定利率月息3 分即週年利率36% 計
            算之遲延利息予被告，已如前述，惟揆之前揭說明
            ，僅未超過法定利率限制之利息，即未逾週年利率
            20% 之遲延利息部分，屬於民法第323 條所謂應先
            抵充之利息，可先於原本抵充。認高暉公司給付如
            附表1 編號1 至編號5 、編號11至編號14、編號18
            至編號29所示給付金額予被告以後，經依上開規定
            及說明抵充結果，高暉公司於95年3 月10日、95年
            3 月20日向被告借貸之4,850,000 元及2,425,000 
            元原本，分別尚有2,183,441 元及2,425,000 元仍
            未清償（抵充之詳細情形，參見附表2 所示）。
        ⑦高暉公司於95年3 月10日向被告借貸之款項，是否因
          被告聲請高雄地院以97年度司執字第118639號強制執
          行事件，對於尤俊閎之財產為強制執行而受償？
          本件原告雖主張被告曾聲請高雄地院以97年度司執
            字第118639號強制執行事件，對於尤俊閎所有之財
            產為強制執行而受償，惟為被告所否認，抗辯：被
            告向高雄地院聲請對於尤俊閎所有之財產為強制執
            行而受償之款項，乃用以清償高暉公司於95年3 月
            20日向被告所借款項之原本、利息及執行費用，高
            暉公司於95年3 月20日向被告所借款項，業已清償
            完畢等語。
          被告雖曾聲請高雄地院以97年度司執字第118639號
            強制執行事件拍賣尤俊閎所有之不動產，受償3,17
            5,255元；及依高雄地院之收取命令，收取尤俊閎
            以高雄地院98年度存字第2107號提存書提存之現金
            370,469元，有高雄地院民事執行處強制執行計算
            書分配表、執行命令、高雄地院提存所101年4月16
            日（98）存字第2107號函文等影本各1份在卷可按
            （參見本院卷卷㈠第10頁至第14頁）。惟查，高雄
            地院97年度司執字第118639號強制執行事件之執行
            債務人乃尤俊閎與黃育勝，而尤俊閎、黃育勝並非
            高暉公司於95年3月10日向被告所借款項之保證人
            ，且被告於上開執行事件中，亦未曾以任何與高暉
            公司於95年3月10日向其借貸所生之借款債務有連
            帶債務或不真正連帶債務關係之債權，聲明參與分
            配，業經本院調取高雄地院97年度司執字第118639
            號執行卷宗核閱無訛，因此，不論高暉公司於上開
            執行事件中受清償情形如何，對於高暉公司於95年
            3月10日向被告借貸所生借款債務之清償，均不生
            影響。
        ⑧系爭抵押權所擔保之債權，是否依然存在？
          系爭本票既係用以擔保高暉公司於95年3 月10日因
            訂立系爭融資合約書向被告借貸所負借款原本債務
            之清償；而該借款原本債務，既尚欠2,183,441 元
            ，仍未清償，則系爭本票所示之系爭債權，其債權
            原本於2,183,441 元之範圍，自依然存在。
          準此，系爭本票所示之系爭債權，其債權原本，既
            為系爭抵押權所擔保之債權，且於2,183,441 元之
            範圍內存在，又未逾越最高限額6,000,000 元之範
            圍，則系爭抵押權所擔保之債權，自亦於2,183,44
            1 元之範圍內存在。
    4.原告提起本件分配表異議之訴，訴請將系爭分配表所載次
      序5 被告之參與分配執行費債權原本22,000元；次序10被
      告之第2 順位抵押權債權原本2,750,000 元；次序11被告
      之第2 順位抵押權債權原本2,000 元，均予以剔除，不列
      入分配，有無理由？
      ①按民事強制執行，其執行標的金額或價額未滿5,000 元
        者，免徵執行費；5,000 元以上者，每百元收7 角，其
        畸零之數不滿百元者，以百元計算。前項規定，於聲明
        參與分配者，適用之。強制執行法第28條之2 第1 項、
        第2 項分別定有明文。又金額或價額逾5,000 元以上部
        分，加徵執行標的金額或價額千分之一（即每百元加徵
        一角) 。臺灣高法院民事訴訟、非訟事件、強制執行費
        用提高徵收額數標準，亦有明文。次按，債權人因強制
        執行而支出之費用，得求償於債務人者，得準用民事訴
        訟法第91條之規定，向執行法院聲請確定其數額；前項
        費用及其他為債權人共同利益而支出之費用，得求償於
        債務人者，得就強制執行之財產先受清償，強制執行法
        第29條第1 項、第2 項分別定有明文。再按，強制執行
        法第29條第2 項前段所稱「前項費用」，係指同條第1
        項規定之「債權人因強制執行而支出之費用，得求償於
        債務人者」之費用而言。併案執行之債權人或聲明參與
        分配之債權人依同法第28條之2 第1 、2 項繳納之執行
        費，既係其因強制執行而支出之費用且得向債務人求償
        ，自屬同法第29條第2 項前段所稱之費用，得就強制執
        行之財產先受清償（最高法院95年度臺上字第1007號裁
        定參照）。
      ②查，被告乃以對於執行標的物即系爭抵押物有擔保物權
        之債權人之身分，聲請參與分配，已經本院依職權調取
        本院97年度執字第53236 號拍賣抵押物卷宗核閱無訛，
        並有本院97年度執字第53236 號拍賣抵押物卷宗影本影
        本1 份在卷可按（參見本院卷卷㈠第23頁至第30頁）；
        而系爭抵押權所擔保之債權，既僅於2,183,441 元之範
        圍內存在，依前揭規定，應徵執行費用17,468元；又揆
        之前揭說明，上開執行費用，屬於強制執行法第29條第
        2 項前段所稱之費用，自得就強制執行之財產先受清償
        。至被告超額聲請參與分配部分之執行費，自應由被告
        自行負擔，不得列入分配。準此，系爭分配表記載次序
        5 被告之參與分配執行費債權原本22,000元，自有未洽
        ，應更正為17,468元。
      ③系爭抵押權所擔保之債權於2,183,441 元之範圍內存在
        ，已如前述，系爭分配表次序10記載被告之第2 順位抵
        押權債權原本2,750,000 元，亦有未洽，應更正為2,18
        3,441 元。
      ④系爭分配表次序11之被告之第2 順位抵押權債權原本2,0
        00 元，乃被告因聲請本院核發系爭本票裁定而支出之
        程序費用，此為兩造所不爭執，並非被告因強制執行而
        支出之費用，且係被告為自己之利益而支出之費用，亦
        非共益費用，應不得就強制執行之財產先受清償。又上
        開費用，雖係蘇庚癸對於被告之債權，惟因不屬於系爭
        抵押權所擔保之範圍，應無別除權。再蘇庚癸既已經本
        院為破產之宣告，系爭分配表僅係就別除權人之債權製
        作分配表，此參諸系爭分配表附註欄之記載自明（參見
        本院卷卷㈠第21頁），自應將上開費用剔除，不應列入
        分配。
      ⑤從而，原告提起本件分配表異議之訴，訴請將系爭分配
        表次序5 被告之參與分配執行費債權原本超過17,468元
        部分；次序10之第2 順位抵押權債權原本超過2,183,44
        1 元部分；次序11被告之第2 順位抵押權債權原本2,00
        0 元，予以剔除，不列入分配部分，應屬有據；逾此部
        分之請求，則屬無據。
六、綜上所陳，本件原告提起本件分配表異議之訴，訴請將系爭
    分配表所載次序5 被告之參與分配債權原本超過17,468元部
    分；次序10被告之第2 順位抵押權債權原本超過2,183,441
    元部分；次序11被告之第2 順位抵押權債權原本2,000 元，
    予以剔除，不得列入分配，為有理由，應予准許；逾此部分
    之請求，為無理由，應予駁回。
七、本件事證已臻明確，兩造其餘攻擊防禦方法，經本院審酌後
    ，認與判決結果不生影響，無一一論述必要，附此敘明。
八、據上論結，本件原告之訴一部為有理由，一部為無理由，依
    民事訴訟法第79條，判決如主文。
中　　華　　民　　國　 105　　年　　3 　　月　　21　　日
                  民事第五庭  法  官　  伍 逸 康
以上正本係照原本作成。
如對本判決上訴，須於判決送達後20日內向本院提出上訴狀並表
明上訴理由（須附繕本）。如委任律師提起上訴者，應一併繳納
上訴審裁判費。
中　　華　　民　　國　 105　　年　　3 　　月　　22　　日
                              書記官    黃 玉 真
附表一：

編號   給付時間   給付金額（新臺幣）       給付方式  1 95年6 月13日   350,000元 交付現金  2 95年7 月31日   500,000元 交付由高暉公司所簽發，以華南商業銀行股份有限公司（下稱華南銀行）高雄博愛分行為付款人，票號ZC0000000 號，票載發票日95年7 月31日之支票1 紙  3 95年8 月31日 1,000,000元 交付由高暉公司所簽發，以華南銀行高雄博愛分行為付款人，票號ZC000000 0號，票載發票日95年8 月31日之支票1 紙  4 95年9 月31日   500,000元 交付以由高暉公司所簽發，以華南銀行高雄博愛分行為付款人，票號ZC0000000 號，票載發票日95年9 月31日之支票1 紙  5 95年11月31日   500,000元 交付由高暉公司所簽發，以華南銀行高雄博愛分行為付款人，票號ZC0000000號，票載發票日95年11月31日之支票1 紙  6 95年10月26日    60,000元 交付現金  7 95年11月24日    90,000元 交付現金  8 95年12月26日    60,000元 交付現金  9 同上    90,000元 交付現金  10 96年1 月5 日   510,000元 交付由高暉公司所簽發，以彰化商業銀行股份有限公司（下稱彰化銀行）高雄分行為付款人，票號CM0000000 號，票載發票日96年1 月5 日之支票1 紙  11 96年2 月10日   120,000元 交付由高暉公司所簽發，以合作金庫商業銀行（下稱合作金庫）前金分行為付款人，票號PA0000000 號，票載發票日96年2 月10日之支票1 紙  12 96年2 月15日   130,000元 交付由高暉公司所簽發，以合作金庫前金分行為付款人，票號PA0000000 號，票載發票日96年2 月15日之支票1 紙  13 96年3 月10日   160,000元 交付由高暉公司所簽發，以彰化銀行高雄分行為付款人，票號CM0000000 號，票載發票日96年3 月10日之支票1 紙  14 96年3 月20日   170,000元 交付由高暉公司所簽發，以彰化銀行高雄分行為付款人，票號CM0000000 號，票載發票日96年3 月20日之支票1 紙  15 96年4 月4 日   100,000元 交付現金  16 96年4 月11日   230,000元 交付由高暉公司所簽發，以彰化銀行高雄分行為付款人，票號CM0000000 號，票載發票日96年4 月11日之支票1 紙  17 96年5 月5 日   150,000元 交付由高暉公司所簽發，以合作金庫前金分行為付款人，票號PA0000000 號，票載發票日96年5 月5 日之支票1 紙  18 96年5 月15日   165,000元 交付由高暉公司所簽發，以合作金庫前金分行為付款人，票號PA0000000 號，票載發票日96年5 月15日之支票1 紙  19 96年9 月28日    50,000元 交付現金  20 96年9 月30日    34,800元 交付由鍾麗瑩所簽發，以臺灣土地銀行股份有限公司（下稱土地銀行）臺北分行為付款人，票號不詳，票載發票日96年9 月30日之支票1 紙  21 96年10月22日    61,285元 交付由固也泰電子工業有限公司所簽發，以第一商業銀行股份有限公司（下稱第一銀行）高雄分行為付款人，票號YA628276號，票載發票日96年10月20日之支票1 紙  22 96年11月20日     1,125元 交付由明大科技股份有限公司（下稱明大公司）所簽發，以高雄銀行股份有限公司（下稱高雄銀行）三民分行為付款人，票號AMP0000000號，票載發票日96年11月5日之支票1 紙  23 96年11月22日    50,000元 以現金交付  24 96年12月5 日    14,229元 交付由明大公司所簽發，以高雄銀行三民分行為付款人，票號AMP0000000號，票載發票日96年12月5 日之支票1 紙  25 97年1 月5 日    33,065元 交付由明大公司所簽發，以高雄銀行三民分行為付款人，票號AMP0000000號（原告民事準備㈥狀附表一誤載為AMP0000000），票載發票日97年1 月5 日之支票1 紙  26 97年1 月31日    23,500元 交付由鍾麗瑩所簽發，以土地銀行臺北分行為付款人，票號AI0000000 ，票載發票日97年1 月31日之支票1 紙  27 97年5 月5 日   100,000元 交付由祥光企業有限公司所簽發，以臺灣銀行股份有限公司太保分行為付款人，票號AA0000000 ，票載發票日97年5 月5 日之支票1 紙  28 97年8 月25日   100,000元 交付由遠建實業股份有限公司（下稱遠建公司）所簽發，以第一銀行蘆洲分行為付款人，票號ZA0000000 號，票載發票日97年8月25日之支票1 紙  29 97年8 月25日   100,000元 交付由遠建公司所簽發，以第一銀行蘆洲分行為付款人，票號ZA0000000號，票載發票日97年8 月25日之支票1 紙 



附表二：

編號   清償日期   清償金額（新臺幣）       抵充之債務 抵充後尚欠之原本、利息及未逾週年利率20% 之遲延利息   說  明  1 95年6 月13日   350,000元 抵充利息350,000 元 1.原本4,850,000元 2.原本2,425,000元 3.利息250,000元 1.依系爭協議書所定抵充契約之預約，抵充系爭協議書內所載第1 期應清償之350,000 元2.350,000 元，不足抵充系爭協議書所定利息之全部，僅能抵充其中350, 000元，抵充結果，系爭協議書所定之利息尚欠250,000元仍未受償  2 95年7 月31日   500,000元 1.抵充利息250,000元 2.抵充原本250,000元 1.原本4,600,000元 2.原本2,425,000元 1.依系爭協議書所定抵充契約之預約，抵充系爭協議書內所載第2 期應清償之500,000元2.500,000 元，先抵充系爭協議書所定利息，尚未清償之250,000元 3.因原本4,850,000 元、2,425,000 元就第2 期所應給付部分，均屆清償期，且擔保相等，惟債務人因清償原本4,850,000 元之債務，獲益較大，次抵充原本4,850,000 元中之250,000 元，抵充結果，原本4,850,000 元尚欠4,600,000 元仍未清償  3 95年8 月31日 1,000,000元 抵充原本1,000,000元 1.原本3,600,000元 2.原本2,425,000元 1.依系爭協議書所定抵充契約之預約，抵充系爭協議書內所載第3 期應清償之1,000,000 元 2.因原本4,850,000 元、2,425,000 元就第3 期所應給付部分，均屆清償期，且擔保相等，惟債務人因清償原本4,850,000 元之債務，獲益較大，抵充原本4,850,000 元尚未清償之4,600,000 元中之1,000,000 元，抵充結果，原本4,850,000元尚欠3,600,000元仍未清償  4 95年9 月31日   500,000元 抵充原本500,000元 1.原本3,100,000元 2.原本2,425,000元 1.依系爭協議書所定抵充契約之預約，抵充系爭協議書內所載第4 期應清償之500,000 元 2.因原本4,850,000 元、2,425,000 元就第4 期所應給付部分，均屆清償期，且擔保相等，惟債務人因清償原本4,850,000 元之債務，獲益較大，抵充原本4,850,000 元尚未清償之3,600,000 元中之500,000 元，抵充結果，原本4,850,000 元尚欠3,100,000 元仍未清償  5 95年11月30日   500,000元 抵充原本500,000元 1.原本2,600,000元 2.原本2,425,000元3.1,000,000 元，自95年11月1 日起至95年11月29日止，按20% 計算之利息 1.依系爭協議書所定抵充契約之預約，儘先抵充系爭協議書內所載第6 期應清償之500,000元 2.因原本4,850,000 元、2,425,000 元就第6 期所應給付部分，均屆清償期，且擔保相等，惟債務人因清償原本4,850,000 元之債務，獲益較大，抵充原本4,850,000 元尚未清償之3,100,000 元中之500,000元，抵充結果，原本4,850,000元尚欠2,600,000元仍未清償 3.系爭協議書所載第5 期應給付之1,000,000 元有給付遲延情事，高暉公司應自95年11月1 日起，按約定利率即月息3 分即週年利率36% ，給付遲延利息， 惟僅未逾週年利率20%部分之遲延利息，屬於民法第323 條所稱之利息  6 96年2 月10日   120,000元 1.抵充遲延利息95,616（1,000,000 元，自95年11月1 日起至96年2 月9 日止；1,500,000 元，自96年1 月1 日起至96年2 月9 日止；1,500,000 元，自96年2 月1 日起至96年2 月9 日止，均按週年利率20% 計算之利息） 2.抵充原本24,384元 1.原本2,575,616元 2.原本2,425,000元 1.依民法第323 條規定，儘先抵充高暉公司未依系爭協議書約定給付第5 、7、8 期分期款項所生、未逾週年利率20% 之遲延利息95,616元 2.因原本4,850,000 元、2,425,000 元就第5 期所應給付部分，均屆清償期，且擔保相等，惟債務人因清償原本4,850,000 元之債務，獲益較大，次抵充原本4,850,000 元尚未清償之2,600,000 元中之24,384元，抵充結果，原告4,850,000 元尚欠2,575,616 元仍未清償  7 96年2 月15日   130,000元 1.抵充遲延利息10,893元（975,616 元，自96年2 月10日起至96年2 月14日止；1,500,000 元，自96年2 月10日起至96年2 月14日止；1,500,000 元，自96年2 月10日起至96年2 月14日止，均按週年利率20%計算之利息） 2.抵充原本119,107元 1.原本2,456,509元 2.原本2,425,000元 1.依民法第323 條規定，儘先抵充高暉公司未依系爭協議書約定給付第5 、7、8 期分期款項所生、未逾週年利率20% 之遲延利息10,893元 2.因原本4,850,000 元、2,425,000 元就第5 期所應給付部分，均屆清償期，且擔保相等，惟債務人因清償原本4,850,000 元之債務，獲益較大，次抵充原本4,850,000 元尚未清償之2,575,616 元中之119,107 元，抵充結果，原本4,850,000 元尚欠2,456,509 元仍未清償  8 96年3 月10日   160,000元 1.抵充遲延利息53,657元（856,509 元，自96年2 月15日起至96年3 月9 日止；1,500,000 元，自96年2 月15日起至96年3 月9 日止；1,500,000 元，自96年2 月15日起至96年3 月9 日止；1,025,000 元，自96年3 月1 日起至96年3 月9 日止，均按週年利率20%計算之利息） 2.抵充原本106,343 元 1.原本2,350,166元 2.原本2,425,000元 1.依民法第323 條規定，儘先抵充高暉公司未依系爭協議書約定給付第5 、7、8 、9 期分期款項所生、未逾週年利率20% 之遲延利息53,657元 2.因原本4,850,000 元、2,425,000 元就第5 期所應給付部分，均屆清償期，且擔保相等，惟債務人因清償原本4,850,000 元之債務，獲益較大，次抵充原本4,850,000 元尚未清償之2,456,509 元中之106,343 元，抵充結果，原本4,850,000 元尚欠2,350,166 元仍未清償  9 96年3 月20日   170,000元 1.抵充遲延利息26,164元（750,166 元，自96年3 月10日起至96年3 月19日止；1,500,000 元，自96年3 月10日起至96年3 月19日止；1,500,000 元，自96年3 月10日起至96年3 月19日止；1,025,000 元，自96年3 月10日起至96年3 月19日止，均按週年利率20%計算之利息） 2.抵充原本143,836元 1.原本2,206,330元 2.原本2,425,000元 1.依民法第323 條規定，儘先抵充高暉公司未依系爭協議書約定給付第5 、7、8 、9 期分期款項所生、未逾週年利率20% 之遲延利息26,164元 2.因原本4,850,000 元、2,425,000 元就第5 期所應給付部分，均屆清償期，且擔保相等，惟債務人因清償原本4,850,000 元之債務，獲益較大，次抵充原本4,850,000 元尚未清償之2,350,166 元中之143,836 元，抵充結果，原本4,850,000 元尚欠2,206,330 元仍未清償  10 96年5 月15日   165,000元 1.抵充遲延利息142,111 元（606,330元，自96年3 月20日起至96年5 月14日止；1,500,000 元，自96年3 月20日起至96年5 月14日止；1,500,000 元，自96年3月20日起至96年5 月14日止；1,025,000 元，自96年3 月20日起至96年5 月14日止，均按週年利率20%計算之利息） 2.抵充原本22,889元 1.原本2,183,441元 2.原本2,425,000元 1.依民法第323 條規定，儘先抵充高暉公司未依系爭協議書約定給付第5 、7、8 、9 期分期款項所生、未逾週年利率20% 之遲延利息142,111 元 2.因原本4,850,000 元、2,425,000 元就第5 期所應給付部分，均屆清償期，且擔保相等，惟債務人因清償原本4,850,000 元之債務，獲益較大，次抵充原本4,850,000 元尚未清償之2,206,330 元中之22,889元，抵充結果，原本4,850,000 元尚欠2,183,441元仍未清償  11 96年9 月28日    50,000元 抵充遲延利息50,000元（583,441元，自96年5 月15日起至96年6 月2 日止；1,500,000 元，自96年5月15日起至96年6 月2日止；1,500,000元，自96年5 月15日起至96年6 月2 日止；1,025,000 元，自96年5 月15日起至96年6 月2 日止，均按週年利率20% 計算之利息，及抵充上開各筆分期款算至96年6月3日利息中之2,023元） 1.原本2,183,441元 2.原本2,425,000元 3.利息503 元，及上開原本，自96年6 月4 日起，至96年9 月27日止，按週年利率20% 計算之利息 1.依民法第323 條規定，儘先抵充高暉公司未依系爭協議書約定給付第5 、7、8 、9 期分期款項所生、未逾週年利率20% 之遲延利息中之50,000元 2.因抵充高暉公司未依系爭協議書約定給付第5 、7、8 、9 期未逾週年利率20之遲延利息尚有不足，，並無餘額可供抵充原本  12 96年9 月30日    34,800元 抵充遲延利息34,800元（利息503元，及583,441 元，自96年6 月4日起至96年6 月16日止；1,500,000 元，自96年6 月4 日起至96年6月16日止；1,500,000 元，自96年6 月4 日起至96年6 月16日止；1,025,000 元，自96年6 月4 日起至96年6 月16日止，均按週年利率20% 計算之利息，及抵充上開各筆分期款算至96年6月17日利息中之1,470元） 1.原本2,183,441元 2.原本2,425,000元 3.利息1,056元，及上開原本，自96年6月18日起，至96年9月29日止，按週年利率20%計算之利息 1.依民法第323 條規定，儘先抵充高暉公司未依系爭協議書約定給付第5 、7、8 、9 期分期款項所生、未逾週年利率20% 之遲延利息中之34,800元 2.因抵充高暉公司未依系爭協議書約定給付第5 、7、8 、9 期未逾週年利率20之遲延利息尚有不足，，並無餘額可供抵充原本  13 96年10月22日    61,285元 抵充遲延利息61,285元（利息1,056元，及583,441元，自96年6月18日起至96年7月11日止；1,500,000元，自96年6月18日起至96年7月11日止；1,500,000元，自96年6月18日起至96年7月11日止；1,025,000元，自96年6月18日起至96年7月11日止，均按週年利率20%計算之利息，及抵充上開各筆分期款算至96年7月11日利息中之2,150元） 1.原本2,183,441元 2.原本2,425,000元 3.利息375元，及上開原本，自96年7月13日起，至96年10月21日止，按週年利率20%計算之利息 1.依民法第323 條規定，儘先抵充高暉公司未依系爭協議書約定給付第5 、7、8 、9 期分期款項所生、未逾週年利率20% 之遲延利息中之61,285元 2.因抵充高暉公司未依系爭協議書約定給付第5 、7、8 、9 期未逾週年利率20之遲延利息尚有不足，，並無餘額可供抵充原本  14 96年11月20日     1,125元 抵充遲延利息1,125元（利息375元，及抵充583,441元、1,50 0,000元、1,500,000元、1,025, 000元之分期款於96年7月13日，按週年利率20%計算之利息中之750元 1.原本2,183,441元 2.原本2,425,000元 3.利息1,776元，及上開原本，自96年7月14日起，至96年11月19日止，按週年利率20%計算之利息 1.依民法第323 條規定，儘先抵充高暉公司未依系爭協議書約定給付第5 、7、8 、9 期分期款項所生、未逾週年利率20% 之遲延利息1,125 元 2.因抵充高暉公司未依系爭協議書約定給付第5 、7、8 、9 期未逾週年利率20之遲延利息尚有不足，，並無餘額可供抵充原本  15 96年11月22日    50,000元 抵充利息50,000元（利息1,776元，及583,441元，自96年7月14日起至96年8月1日止；1,500,000元，自96年7月14日起至96年8月1日止；1,500,000元，自96年7月14日起至96年8月1日止；1,025,000元，自96年7月14日起至96年8月1日止，均按週年利率20%計算之利息，及抵充上開各期分期款算至96年8月2日利息中之247元） 1.原本2,183,441元 2.原本2,425,000元 3.利息2,279元，及上開原本，自96年8月3日起，至96年11月21日止，按週年利率20%計算之利息 1.依民法第323 條規定，儘先抵充高暉公司未依系爭協議書約定給付第5 、7、8 、9 期分期款項所生、未逾週年利率20% 之遲延利息50,000元 2.因抵充高暉公司未依系爭協議書約定給付第5 、7、8 、9 期未逾週年利率20之遲延利息尚有不足，，並無餘額可供抵充原本  16 96年12月5 日    14,229元 抵充利息14,229元（利息2,279元，及583,441元，自96年8月3日起至96年8月6日止；1,500,000元，自96年8月3日起至96年8月6日止；1,500,000元，自96年8月3日起至96年8月6日止；1,025,000元，自96年8月3日起至96年8月6日止，均按週年利率20%計算之利息，及抵充上開各期分期款算至96年8月7日利息中之1,848元） 1.原本2,183,441元 2.原本2,425,000元 3.利息676元，及上開原本，自96年8月8日起，至96年12月4日止，按週年利率20%計算之利息 1.依民法第323 條規定，儘先抵充高暉公司未依系爭協議書約定給付第5 、7、8 、9 期分期款項所生、未逾週年利率20% 之遲延利息14,229元 2.因抵充高暉公司未依系爭協議書約定給付第5 、7、8 、9 期未逾週年利率20之遲延利息尚有不足，，並無餘額可供抵充原本  17 97年1 月5 日    33,065元 抵充利息33,065元（利息676元，及583,441元，自96年8月8日起至96年8月19日止；1,500,000元，自96年8月8日起至96年8月19日止；1,500,000元，自96年8月8日起至96年8月19日止；1,025,000元，自96年8月8日起至96年8月19日止，均按週年利率20%計算之利息，及抵充上開各期分期款算至96年8月20日利息中之2,087元） 1.原本2,183,441元 2.原本2,425,000元 3.利息438元，及上開原本，自96年8月21日起，至97年1月4日止，按週年利率20%計算之利息 1.依民法第323 條規定，儘先抵充高暉公司未依系爭協議書約定給付第5 、7、8 、9 期分期款項所生、未逾週年利率20% 之遲延利息33,065元 2.因抵充高暉公司未依系爭協議書約定給付第5 、7、8 、9 期未逾週年利率20之遲延利息尚有不足，，並無餘額可供抵充原本  18 97年1 月31日    23,500元 抵充利息23,500元（利息438元，及583,441元，自96年8月21日起至96年8月29日止；1,500,000元，自96年8月21日起至96年8月29日止；1,500,000元，自96年8月21日起至96年8月29日止；1,025,000元，自96年8月21日起至96年8月29日止，均按週年利率20%計算之利息，及抵充上開各期分期款算至96年8月30日利息中之336元） 1.原本2,183,441元 2.原本2,425,000元 3.利息2,189元，及上開原本，自96年8月31日起，至97年1月30日止，按週年利率20%計算之利息 1.依民法第323 條規定，儘先抵充高暉公司未依系爭協議書約定給付第5 、7、8 、9 期分期款項所生、未逾週年利率20% 之遲延利息23,500元 2.因抵充高暉公司未依系爭協議書約定給付第5 、7、8 、9 期未逾週年利率20之遲延利息尚有不足，，並無餘額可供抵充原本  19 97年5 月5 日   100,000元 抵充利息100,000元（利息2,189元，及583,441元，自96年8月31日起至96年10月7日止；1,500,00 0元，自96年8月31日起至96年10月7日止；1,500,000元，自96年8月31日起至96年10月7日止；1, 025,000元，自96年8月31日起至96年10月7日止，均按週年利率20%計算之利息，及抵充上開各期分期款算至96年10月8日利息中之1,855元） 1.原本2,183,441元 2.原本2,425,000元 3.利息671元，及上開原本，自96年10月9日起，至97年5月4日止，按週年利率20%計算之利息 1.依民法第323 條規定，儘先抵充高暉公司未依系爭協議書約定給付第5 、7、8 、9 期分期款項所生、未逾週年利率20% 之遲延利息100,000 元 2.因抵充高暉公司未依系爭協議書約定給付第5 、7、8 、9 期未逾週年利率20之遲延利息尚有不足，，並無餘額可供抵充原本  20 97年8 月25日   100,000元 抵充利息100,000元（利息671元，及583,441元，自96年10月9日起至96年11月16日止；1,500,000元，自96年10月9日起至96年11月16日止；1,500,000元，自96年10月9日起至96年11月16日止；1,025,000元，自96年10月9日起至96年11月16日止，均按週年利率20%計算之利息，及抵充上開各期分期款算至96年11月17日利息中之847元） 1.原本2,183,441元 2.原本2,425,000元 3.利息1,679元，及上開原本，自96年11月18日起，至97年8月25日止，按週年利率20%計算之利息 1.依民法第323 條規定，儘先抵充高暉公司未依系爭協議書約定給付第5 、7、8 、9 期分期款項所生、未逾週年利率20% 之遲延利息100,000 元 2.因抵充高暉公司未依系爭協議書約定給付第5 、7、8 、9 期未逾週年利率20之遲延利息尚有不足，，並無餘額可供抵充原本  21 97年8 月25日│  100,000元 │抵充利息100,000 元（利息1,679│            │元，及583,441 元，自96年11月18│            │日起至96年12月25日止；1,500,00│            │0 元，自96年11月18日起至96年12│            │月25日止；1,500,000 元，自96年│            │11月18日起至96年12月25 日止；│            │1,025,000 元，自96年11月18日起│            │至96年11月25日止，均按週年利率│            │20% 計算之利息，及抵充上開各期│            │分期款算至96年12月26日利息中之│            │2,365   1.原本2,183,441元 2.原本2,425,000元 3.利息161元，及上開原本，自96年12月27日起，至97年8月24日止，按週年利率20%計算之利息 1.依民法第323 條規定，儘先抵充高暉公司未依系爭協議書約定給付第5 、7、8 、9 期分期款項所生、未逾週年利率20% 之遲延利息100,000 元 2.因抵充高暉公司未依系爭協議書約定給付第5 、7、8 、9 期未逾週年利率20之遲延利息尚有不足，，並無餘額可供抵充原本